臺灣高等法院臺南分院刑事判決
110年度金上訴字第19號
上  訴  人  臺灣臺南地方檢察署檢察官
被      告  吳柏良



選任辯護人  徐明瑋律師
            黃明展律師
            許兆慶律師 
上列上訴人因違反證券交易法案件，不服臺灣臺南地方法院107
年度金訴字第92號中華民國109年7月30日第一審判決（起訴案號
：臺灣臺南地方檢察署107年度偵字第16036號），提起上訴，本
院判決如下：
    主  文
上訴駁回。                                              
    理  由
一、經本院審理結果，認第一審判決對被告甲○○被訴違反證券交
    易法第155條第1項第4、7款對於證交所上市買賣有價證券操
    縱價格罪，應依同法第171條第1項第1款規定論處為無罪之
    諭知，核無不當，應予維持，並引用第一審判決書記載之證
    據及理由（如附件）。
二、檢察官上訴意旨以：
　㈠原判決忽略證券交易法第155條第1項第4款【反操縱條款】的
    設計，以及「時間因素」與「交易行為的接續及連動性」在
    證券交易及權證市場之重要性；蓋眾所周知證交市場的股票
    價格，尤以我國散戶居多之屬性，極大部分會受市場集體投
    資人的意向、決策方向影響；另自該條文所欲保護之法益（
    市場交易公平秩序）角度而言，本質上亦需就行為人「一段
    特定期間内」的交易模式為觀察，始能論定其行為是否「客
    觀上足認已影響甚至操控了該段期間交易市場的價格」。是
    原審捨起訴書所列「特定期間」（華亞科部分：104年11月2
    日至17日；聯發科部分：105年8月1日至26日）之觀察模式
    不論，選擇以被告在上開特定期間内各別交易日的各該交易
    行為，作為其得心證（認定被告無罪）之論述「標的」，如
    此論理方式，實已與上述【反操縱條款】之立法目的、保護
    法益及司法實務見解就【反操縱條款】之解釋，均屬有悖。
  ㈡被告確有於起訴書所載特定期間，透過如起訴書所載之方式
    ，操縱華亞科、聯發科於證券市場之股價並同時連動影響以
    此2支股票為標的之認購或認售權證於權證市場的價格，除
    起訴書所列證據清單上之證據外，業據證人即卷内《交易分
    析意見書》製作人乙○○於審理中具結證述明確，相關證述内
    容及如何勾稽《交易分析意見書》所載評價意見、如何認定被
    告的行為確實對股票及權證市場「有操縱」、「雖然推動不
    大、導致股價跳動的數不多，但被告搭配他的大量委託又取
    消，除造成股價波動外，只要他動1檔，在權證這邊也會有
    獲利空間出來」，以及如何認定被告及其辯護人於本案之各
    種辯解尚難採信等節，亦均於檢察官109年6月16日所提出之
    論告書内有詳細之整理及論述，然因原審採取「單一日期各
    別觀察法」，則針對檢察官上開論告書中（以特定期間為觀
    察）所提論證，實際上並未直接論述或駁斥為何不可採，原
    審如此論理過程，似亦與論理法則有違等語。
三、經查：
　㈠公訴意旨認被告有於起訴書所載期間，連續於盤中高價買進
    或低價賣出華亞科公司、聯發科公司股票，影響華亞科公司
    、聯發科公司股價，誘引一般投資人追價買進或賣出各該公
    司股票，及利用華亞科、聯發科股價向下、向上成交，連動
    以各該股票為標的之認購權證、認售權證（衍生性的金融商
    品，下統稱權證）向上或向下報價之際，下單委託買賣權證
    獲取買賣差價之操縱行為，無非是以證人即買賣華亞科股票
    及權證交易分析意見書（下稱華亞科交易分析意見書）、買
    賣聯發科股票及權證交易分析意見書（下稱聯發科交易分析
    意見書）製作人乙○○之證詞，及各該公司交易分析意見書所
    載內容為證。而證人乙○○於審理中證述其認為被告操縱的是
    權證市場的價格，透過股票買賣的操縱，及大量權證買賣，
    從權證市場獲利（原審卷二第398-399頁、本院卷四第29頁
    ）；至於股票市場股票買賣及權證市場權證買賣的操縱手法
    ，證人乙○○證稱依當時股票市場採集合競價，每5秒撮合1次
    ，於開盤前5分鐘試撮期間、盤中、收盤前5分鐘（不撮合）
    至收盤期間，均每5秒顯示上、下最佳五檔買、賣價格及數
    量，但權證市場則採逐筆交易（二交易市場交易制度不同）
    ，被告於分析期間（一個月內）交易日股票市場盤中交易方
    式，以大量委託成交盤面申報的數量（利用集合競價每5秒
    撮合1次，及揭示上、下最佳五檔買賣價格及數量，以大量
    委託成交盤面申報數量，新單未進來前之際），拉高或壓低
    股票現貨價格，促使股價向上或向下，導致股價有所波動，
    以利其權證買賣獲利；又華亞科、聯發科股票雖是大型權值
    股，推動股價不容易，但屬熱門標的，被告有實力將股價推
    動一、二檔，因被告買賣權證數量甚多，推動一檔差價空間
    就出來，即可獲利等語（原審卷二第358-359、362-366、36
    8頁，本院卷一第20-24、28頁；有關推動之檔次、連動權證
    報價之關聯性，則見華亞科交易分析意見書﹛他字1255卷一
    第255、259-262頁﹜、聯發科交易分析意見書﹛他字1255聯發
    科㈠卷第43、47-49頁）。然查：
　１依華亞科、聯發科交易分析意見書所載，證人乙○○僅就被告
    於分析期間即一個月內之股票市場、權證市場買賣行為作分
    析，且僅就被告買賣股票當日「特定時間」之作為連結權證
    買賣，而認被告有以大量委託或事後取消委託買、賣股票市
    場股票，影響該特定時間華亞科、聯發科股價分別上漲或下
    跌一至五檔（華亞科）、一至三檔（聯發科），以利被告買
    賣權證套利（他字1255卷一第255頁、他字1255聯發科㈠卷第
    43頁）。但被告於各該交易日「特定時間」買賣股票之股價
    雖有上開漲、跌之情事，但對股票成交價變動不大，分析期
    間買賣華亞科股票數量，占總成交量之比率0.94%，各日買
    賣數量占各該日該股票市場總成交量之比率介於0.13%至4.4
    7%，所占比率不高（他字1255卷一第268頁），甚至於104年
    11月17日委託買賣華亞科股票之作為對該股票成交價無影響
    （他字1255卷一254頁）；另被告於分析期間，於105年8月1
    6、17、19日賣出聯發科股票，於同年月23、25、26日之作
    為均對聯發科股票成交價無影響（他字1255聯發科㈠卷第34-
    35、43頁），且其行為不一定會導致股票市場及權證市場有
    「同向」之情形（他字1255卷一第240頁）；即證人乙○○於
    審理中亦證述被告行為不會每次成功，是因為市場上可能還
    有其他很多的因素，市場本來就是一個動態的變化。又所謂
    同向如股票上漲、連動權證市場上漲，股票下跌連動權證下
    跌，且僅分析被告使用之帳戶買賣股票、權證之情況，並未
    參考其他國際股市或四大指數前一天收盤狀況等客觀因素，
    亦未分析同一時間點其他法人、投資人或其他自然人投資交
    易狀況；若以華亞科股價26元為例，上升五檔影響該股價約
    0.01%，比率很低；被告的操作方式，在聯發科部分影響檔
    次不多，大約1-3檔，依照現股的炒作波動不大等語（原審
    卷二第366、377-378、380-382頁，本院卷四第26-28、31頁
    ）。則被告於各交易日「特定時間」委託買賣華亞科、聯發
    科股票數量占總成交量之比率既不高，復有未影響上開公司
    股票成交價，縱有影響比率亦小，且被告行為對股票市場及
    權證市場結果或有未「同向」之情形，則公訴意旨認被告有
    於盤中高價買進、低價賣出該二公司股票，影響該二公司股
    票股價，並影響其他投資人之判斷，誘引投資人追價買進或
    賣出該檔股票，並連動買賣權證套利之操縱行為及主觀犯意
    ，已有可議。
　２再者，證人乙○○既證稱被告行為不是每次都會有同向的情形
    ，是因受市場上其他因素影響；但造成同向結果，則是因為
    被告掛的數量佔多數，以百分比講佔7-8成，所以會去影響
    價格等語（本院卷四第31頁）。然就未同向部分，被告是於
    104年11月9日於盤中下單大量委託賣出華亞科股票15筆計73
    86仟股，買進170筆計81322仟股，收盤前5分鐘以低1-2檔或
    等於高1檔價格賣出11筆計5489仟股，復全部取消，該日收
    盤價25.80元較前1盤25.70元上漲2檔，未有同向之情形，有
    華亞科分析意旨書可按（他字1255卷一第240頁），被告委
    買、賣數量非低，且較該分析意見書所載被告於該日11時19
    分51秒、11時19分56秒分別以25.9元、25.85元委託賣出499
    仟股，造成向下1檔次（同上卷頁）之數量，上開未同向之
    委買、賣數量更多，然竟未能造成同向之結果，證人乙○○認
    為是因股票市場其他因素所造成，但就造成同向結果，則歸
    因於被告大量委買、賣所致，其所為之分析判斷憑信性已有
    可議。
　３另就被告於104年11月間（分析期間為104年11月2日至30日共
    計21個營業日）買賣華亞科股票及以華亞科為標的之權證，
    以104年11月2日買賣行為為例，該分析意見書認為被告將華
    亞科股價自24.95元向下壓低至24.85元之三筆委託賣出股票
    （12時19分29秒至12時20分15秒，他字1255卷一第228頁）
    ，依該時段揭示之最佳五檔買、賣數量及價格，被告於12時
    19分29秒第一筆委託以24.95元賣出200張，將盤面委託買量
    107張24.95張全數成交後（12時19分41秒再成交1張，未成
    交之92張嗣後取消），於12時19分34秒第二筆以24.90元委
    託賣出350張，當時盤面委託買量有401張、揭示買價為24.9
    0元，但被告委託賣出股數低於盤面之401張，第三筆12時20
    分15秒以24.85元委託賣出499張，盤面最佳買量價為24.85
    元270張，被告僅成交137張（其餘未成交部分嗣後取消），
    可見該時段盤面所揭示之最佳買量、價，並非由被告全數成
    交，則是否有其他賣單共同以該價格同時成交，造成股價向
    下，並非無疑。且該分析意見書認為被告上開三筆大量委託
    賣出致華亞科股價向下成交，連動認購權證賣出向下報價之
    際，低價買進認購權證，但依附件即原判決附表三所示，被
    告於該日12時20分33秒委託買進認購權證之成交價自0.80-4
    .09元不等，何以認定係屬低價？又被告於分析期間各日「
    特定時間」買賣華亞科股票，或成交價與委託揭示成交價未
    相差甚多，或委託價與揭示成交價相同，或未全數成交，或
    成交張數低於委買張數等情形，另公訴意旨所指連動買賣權
    證部分，亦有該時段權證成交價不一，是否為低價，並非無
    疑（見附件原判決理由欄四、㈠所述）。
　４又被告於分析期間買賣聯發科股票及以其為標的之權證部分
    ，以其於105年8月11日買賣聯發科股票及以其股票為標的之
    權證為例，該交易分析書雖認被告①於該日12時56分37秒至1
    2時57分08秒連續委託賣出（委託編號1736、1737、0000-00
    00），聯發科股價由247元向下至246元（共向下2檔）後，
    即於該日12時57分18秒下單買進成交以聯發科股票為標的之
    認購權證；②再於該日13時10分28秒、13時10分30秒委託賣
    出（委託編號1972、1973），該股票成交價由249元向下成
    交248.5元（向下1檔）前，於13時10分27秒至13時10分28秒
    同時下單成交認售權證（他字1255聯發科㈠卷第24頁）。然
    被告除上開①、②多筆委託賣出聯發科股票外，另③於同日13
    時07分、13時07分10秒分別以當時盤面成交價249.5元委託
    賣出10張、16張（委託編號1909、1911），較之前①股價已
    有上升，交易分析報告不認為被告此部分有操縱之嫌；但於
    相差僅約3分鐘後被告先於13時10分27秒至13時10分28秒下
    單買進成交認售權證，再以②部分之編號1972、1973委託賣
    出，成交價由當時盤面成交價249元降至248.5元時，則認被
    告有操縱之嫌，惟③部分被告委託賣出價均與盤面成交價249
    .5元相同，盤面最佳賣量、價為249.5元8張（1909）、4張
    （1911），最佳買量、價分別為249元45張、42張；而上開②
    編號1972、1973委託價為248.5元，當時盤面成交價為249元
    ，盤面最佳賣量、價均為249.5元46張、最佳買量、價為249
    元8張、248.5元161張，②、③盤面最佳委買、委賣價均屬相
    同，盤面成交價則由249.5元向下至248.5元，分析報告何以
    認定僅②部分涉及操縱；此外，被告於②委託賣出股票時，雖
    聯發科股價有向下成交之情形，但嗣後認售權證是否確有賣
    出向上報價，亦有不明。另就被告於同年月19日13時20分37
    秒以盤面成交價246元賣出100張，當時成交價亦為246元，
    看不出股價的變動，但分析意見書認被告此筆委託成交後，
    即於13時20分53秒至13時20分54秒下單買進認購權證，認被
    告操作模式為賣單標的股，連動認購權證賣出持平報價之際
    ，有利操作大量買進認購權證部分（他1255聯發科㈠卷第35
    頁），惟僅此一筆委託賣出股票及買進權證，如何認有藉此
    操縱股價或權證之行為。
  ５又我國證券交易市場撮合制度是採行『價格優先、時間優先』
    競價交易，以滿足最大成交量之電腦撮合制度下，買賣報價
    設有漲跌停板限制，於被告行為時委託申報採限價申報，致
    正當投資人本於正當理財決策，如欲取得優先買進或賣出成
    交機會，即需以漲跌停板價格申報，亦即『以高於現價買入
    ，低於現價賣出，甚至是漲停價買入跌停價賣出』下單，已
    成證券交易市場上之交易習慣，本身並無可責性。且證券交
    易法並無禁止投資人取消委託之規定，集中交易市場股票交
    易制度，亦未限制投資人買入股票之價格（漲、跌停板除外
    ）與數量，權證市場亦無禁止投資人大量買進或賣出權證之
    規定，投資人於盤中下單委託買進超過可成交委賣數量，非
    法所不許；盤中以大於當盤賣量買進，盤中取消，又為交易
    常有之現象，法令又不禁止，尚不得遽以『高於現價買入，
    低於現價賣出，甚至是漲停價買入跌停價賣出，或盤中取消
    委託』之買賣行為，即認該當炒作股價構成要件。另權證價
    格亦是經由當下市場就股票供需交易價格而定，公訴意旨雖
    認被告在盤中連續以高價買進或低價賣出華亞科、聯發科股
    票，或取消委託，而有影響華亞科、聯發科股價向上或向下
    之情形。然依證人乙○○之證詞，及卷附華亞科、聯發科交易
    分析意見書所載，均是以被告各該日之特定時段之交易行為
    ，連結權證買賣行為，而推認被告有操縱之行為，並未就整
    體投資人於該段期間之投資行為，及就所指被告涉及操縱股
    價之特定時間，是否影響其他投資人之行為為分析，且被告
    行為時股票市場採集合競價，每5秒撮合1次，並顯示最佳買
    、賣5檔，權證市場則逐筆交易，二市場之交易制度本來就
    存在時間差，則被告依上開二市場交易制度之差異，或有以
    較高價格買進，較低價格賣出股票之行為，再搭配權證市場
    之交易，在對華亞科、聯發科整體股票成交價或成交數量未
    有大幅影響時，甚或未有同向之情形，是否即可認係屬操縱
    行為，亦有可議之處。況華亞科、聯發科均屬大型權值股，
    與國際股市、期貨、大盤連動性高，非被告一人所能操作，
    且依上所述，被告於各該交易日「特定時間」買賣股票，對
    股票成交價變動不大，各日買賣數量占各該日股票市場總成
    交量之比率不高，甚有對該股票成交價無影響之情事；依各
    該交易分析書所載，被告於分析期間之交易，又均未達證交
    所「公布或通知注意交易資訊暨處置作業要點」所定標準，
    而列為注意股票或採取處置措施之情形（他字1255卷一第26
    3頁，他字1255聯發科㈠卷第56頁），是被告上開作為究是出
    於操縱之犯意，或是出自其個人之交易邏輯，及參考其他金
    融商品走向所為之策略性投資，或是因二交易市場不同機制
    所致，亦非無疑，自難以被告上開作為，即據認被告所為之
    行為均屬虛偽，而為不利被告之認定。
　㈡公訴意旨所指被告於股市開盤模擬撮合，與收盤前大量委託
    買、賣華亞科、聯發科股票，再取消委託涉及操縱部分：證
    人乙○○於審理中雖證稱被告有上開操縱行為，影響投資人追
    價或低賣等情。然證人陳正斌於原審審理中則證述原則上大
    盤是9時開盤，8時30分至9時之間是收委託不撮合，不是正
    式成交，是開盤前資訊揭露。收盤是13時30分，在13時25分
    至13時30分收盤間，這5分鐘也是所謂的資訊揭露，也是收
    委託不真正實際撮合，資訊揭露原因在於提供投資人更多的
    判斷標準，譬如說我們開盤前是8時30分至9點，但是我從13
    時30分收盤到第二天開盤，這段時間可能很多的警示變動，
    要讓投資人知道這些因素會否影響到價格的波動，能比較客
    觀瞭解那些資訊可以參考，制度設計上就是為了提供資訊揭
    露，原則上開盤前可增減單或刪單，真正成交價格是開盤後
    交易的價格，因此在開盤前刪單，不會影響開盤後交易價格
    ，很多投資人在開盤前的試撮期間，會有增刪單的動作，這
    種情形每天都有，只是多寡、標的不同，一般投資人應該不
    會將試撮的成交價當成是真正開盤的成交價；且投資人在開
    盤前掛單再刪單，與當天開盤價之漲跌未必有關係，因為這
    有很多因素等語（原審卷○000-000頁）。可見於開盤、收盤
    掛單再刪單，並非僅被告有此行為，一般投資人亦會以此方
    式為之，尚難以被告於分析期間曾有掛單再刪單之行為，即
    認被告有操縱股價。又證人乙○○認被告此種行為涉及操縱，
    係以結果論，即被告掛單刪單的數量占多數而為判斷。但依
    被告行為時股票市場集合競價制度，既是每5秒撮合1次，及
    顯示最佳買賣5檔股價及數量，則被告掛單後再刪單，於5秒
    後已不會於盤面揭示，一般投資人又如何能知悉至影響其等
    追價或殺低。再參酌華亞科交易分析書所載，被告於104年1
    1月11日開盤前之8時30分2秒至8時30分4秒間委託以漲停價
    買進華亞科股票，但於8時33分42秒即取消下單（他字1255
    卷一第246頁），距該日9時開盤前約26分鐘，且華亞科股票
    係屬熱門標的股，已如上述，則被告雖有此行為，但其取消
    委託時間距開盤尚約26分鐘，此期間究竟如何造成投資人誤
    判而追價，進而拉高開盤價，則未據分析。另同年11月12日
    被告於開盤前以漲停價委託買進華亞科股票，於該日8時58
    分36秒全部取消委託，該股票於被告委託期間經揭露買進價
    為漲停價，被告取消委託後，股價由漲停價27.05元分別降
    為27元、24.90元、24.95元，雖有向下，但於開盤時則為25
    元，較前1日收盤價24.60元上漲8檔，有同向情形；另被告
    於105年8月17日、22日開盤前以高於前1日收盤價委託買進
    聯發科股票股票，於開盤前取消委託後，該股票股價於開盤
    時之價格較前1日收盤價持平（他字1255聯發科㈠卷第34、36
    頁）；同年8月19日於收盤前5分鐘以高於前1盤5-8檔價格委
    託買進聯發科股票，於當日13時29分全數取消後，收盤價則
    較前1盤向下2檔，未有同向之情形（他字1255聯發科㈠卷第3
    5頁）。是被告於開盤前30分、收盤前5分，雖有上開委託買
    進股票之行為，但其行為非必即能造成開盤價或收盤價有同
    向之情形；則證人乙○○僅以被告部分掛單、刪單行為，及開
    盤後部分股票股價較前1日收盤價上漲，有同向之情形，即
    認被告涉及操縱，尚非無疑。
  ㈢公訴意旨認被告搭配股票、權證買賣套利涉及操縱部分，證
    人乙○○雖證稱被告於各該交易日特定時段以股票市場大量委
    託買賣、大量委託再取消，而影響投資人買賣決策之判斷，
    並進而搭配權證買賣獲利。但證人陳正斌於原審審理中證述
    ：權證是屬於衍生性金融商品，它是基於標的證券所衍生出
    來的權利性質買賣，市場上會有法人或自營商同時搭配股票
    與權證買賣進行避險或套利。而股票買賣是採集合競價方式
    （被告行為時之方式，109年3月23日後已改採逐筆交易），
    5秒鐘才撮合1次，買賣權證是採逐筆交易的方式，因此在交
    易市場上買賣權證跟買賣股票中間，會呈現5秒鐘的時間差
    （集合競價自102年才從20秒慢慢縮減到5秒），而這時間差
    ，投資人理論上應會知道。因制度是中性，原則上股票買賣
    與權證買賣是兩個不同的交易商品，因此在制度上並未禁止
    投資人可以利用時間差進行套利；且因是個別的商品，在制
    度上投資人購買認售權證，並未禁止再去買認購權證以鎖住
    二者之間的利差，亦未禁止投資人以權證搭配股票的交易；
    又利用結合現股與權證的時間差來套利的策略性交易，交易
    組認為是兩套平行交易制度所允許的交易行為等語（原審卷
    二第403-406、409-411頁），足認搭配股票與權證交易方式
    ，屬正常之交易模式。則被告本件以股票市場現貨買賣同時
    搭配權證市場權證買賣進行套利，既與法人、自營商採取之
    投資方式相同，且制度上並無禁止自然人不得採取相同之交
    易方式；又被告行為時股票交易市場既採集合競價，每5秒
    撮合1次，並顯示最佳買、賣上下5檔，復以『價格優先、時
    間優先』競價交易，滿足最大成交量之電腦撮合制度，投資
    人『以高於現價買入，低於現價賣出，甚至是漲停價買入跌
    停價賣出』下單，已成股票交易市場上之交易習慣；而權證
    交易採逐筆交易方式，二者交易制度不同，為一般投資人可
    知悉之事。則被告利用股票交易市場之競價交易特質，以高
    於現價買入，低於現價賣出方式委託買、賣股票，再搭配權
    證交易以套利，或是因二交易市場制度上之差異所致，非必
    即是出於操縱之犯意。
　㈣檢察官109年6月19日論告書雖認被告開盤前、盤中大量下單
    ，刻意拉抬或接低價格後，「風向確實已被帶起」，被告操
    縱影響市場價格或秩序之行為已然完成，此後全數取消委託
    ，並立即在權證市場以對其有利之價格大量買賣現有認購或
    認售權證以獲利，此部分已是其犯罪所得應如何計算之問題
    等情，就結果而言縱沒有每次都拉抬或拉低股價，或每次賺
    得有大有小，均不影響本案犯行之構成等語。然被告於開盤
    前、盤中大量下單究竟如何造成交易活絡，影響其他投資人
    追價或低賣，依上所述，尚乏證據足資佐證，本件並非僅在
    犯罪所得計算上之差異，檢察官上開所指，尚無可採。至檢
    察官請求函詢中華民國證券商業同業公會「如炒作股票造成
    權證價格變動，促使券商為一定之對策或行為，是否足以影
    響其他購買權證之投資人」；向臺灣科技法學會函詢，可否
    提供法律鑑定意見報告，本院認無再予調查之必要，併此敘
    明。
四、綜上所述，股票現貨交易市場及權證交易市場既有上開制度
    上之差異，被告利用上開二市場交易制度之差異，或於開盤
    前、收盤前5分鐘期間先委託買賣股票再取消，或於盤中依
    行為時股票交易市場採集合競價方式，及每5秒揭示最佳5檔
    買、賣數量及價格，委託成交盤面揭示之買、賣數量，再搭
    配權證買、賣，依檢察官提出之證據，尚難認被告有操縱之
    犯意，均如上述。且被告上開行為，是否造成華亞科、聯發
    科公司股票交易活絡之表象，並致其他投資人之誤判而為追
    價或低賣，亦無證據足資佐證。本件依檢察官提出之證據資
    料，尚不足為被告有罪之證明；此外復無其他積極證據足資
    證明被告有公訴意旨所指之犯行，應認不能證明被告犯罪。
    原審因而以不能證明被告犯罪，而為無罪判決之諭知，核無
    不合，檢察官上訴意旨，仍執前詞指摘原判決不當，為無理
    由，應予駁回。
據上論斷，應依刑事訴訟法第373條、第368條，判決如主文。
本案經檢察官李宗榮提起公訴，檢察官吳梓榕提起上訴，檢察官
李宛凌到庭執行職務。
中　　華　　民　　國　　111 　年　　10　　月　　27　　日
                  刑事第二庭    審判長法  官  楊清安
                                      法  官  蕭于哲
                                      法  官  陳珍如
以上正本證明與原本無異。
檢察官如不服本判決應於收受本判決後20日內向本院提出上訴書
，其未敘述上訴理由者並得於提起上訴後20日內向本院補提理由
書(但應受刑事妥速審判法第9條第1項各款規定之限制) 。
本件被告不得上訴。
　　　　　　　　　　　　　　　　　　　書記官  許睿軒
中　　華　　民　　國　　111 　年　　10　　月　　27　　日
附錄法條：
刑事妥速審判法第九條：
除前條情形外，第二審法院維持第一審所為無罪判決，提起上訴
之理由，以下列事項為限：
一、判決所適用之法令牴觸憲法。
二、判決違背司法院解釋。
三、判決違背判例。
刑事訴訟法第三百七十七條至第三百七十九條、第三百九十三條
第一款之規定，於前項案件之審理，不適用之。

附件：

臺灣臺南地方法院刑事判決
                                     107年度金訴字第92號
公　訴　人　臺灣臺南地方檢察署檢察官
被　　　告　甲○○　男　39歲（民國00年0月00日生）
                    身分證統一編號：Z000000000號
                    住臺南市○○區○○路0段000巷0弄0號
                    居臺南市○區○○里○○路000號
選任辯護人　陳令軒律師
            黃明展律師
            許兆慶律師
上列被告因違反證券交易法案件，經檢察官提起公訴（107年度
偵字第16036號），本院判決如下：
    主  文
甲○○無罪。
    理  由
壹、公訴意旨以：被告甲○○明知在證券交易市場買賣股票，不得
    有意圖抬高或壓低集中交易市場有價證券之交易價格，自行
    或以他人名義，對該有價證券，連續以高價買入或以低價賣
    出之行為，亦不得直接或間接從事其他影響集中交易市場有
    價證券交易價格之操縱行為，竟為下列行為：
一、於民國104年11月2日至104年11月17日期間，基於操縱華亞
    科技股份有限公司（下稱華亞科公司，證券代號3474）股票
    股價、以華亞科股票為標的之認購權證及認售權證價格之犯
    意，使用不知情之其父吳德榮設於富邦綜合證券股份有限公
    司（下稱富邦證券公司）台南分公司第0000000號、其母吳
    陳秀足設於富邦證券公司台南分公司第0000000號證券帳戶
    （下稱富邦證券帳戶），於如更正後起訴書附表（以下同，
    如附件）一至三所示時間、投資人名義下單委託買賣、取消
    委託買賣華亞科股票、買賣以華亞科股票為標的之認購權證
    及認售權證，其方式為：
1、 在盤中連續以高價買進或低價賣出華亞科公司股票、開盤前
   或收盤前大量委託買賣華亞科股票又取消下單等方式，影響
   華亞科公司股價，誘引一般投資人追價買進或賣出華亞科股
   票，計有：
(1)、104年11月2日收盤前多筆連續高價買進之委託單下單復全
     部取消，影響收盤價25.05元較前一盤成交價24.90元上漲3
     檔。
(2)、104年11月3日盤中向下影響1檔者1次、影響收盤價26.00元
     較前一盤成交價25.90元上漲2檔。
(3)、104年11月4日盤中向上影響1檔者1次。
(4)、104年11月5日盤中向下影響1檔者1次。
(5)、104年11月6日盤中向上影響1檔者2次。
(6)、104年11月9日收盤前多筆連續低於前一盤成交價之賣出委
     託單下單復全部取消，惟收盤價未有同向情形。
(7)、104年11月10日開盤前多筆低於前一日收盤價之大量賣出委
     託單下單復全部取消，影響開盤價25.45元較前一日收盤價
     25.80元下跌7檔、盤中向上影響1檔者2次、向下影響3檔者
     1次。
(8)、104年11月11日開盤前連續多筆以漲停價買進之大量委託單
     下單復全部取消，影響開盤價25.90元較前一日收盤價25.8
     0元上漲2檔、盤中向上影響2檔者1次、向上影響1檔者4次
     、向下影響3檔者1次。
(9)、104年11月12日開盤前連續多筆以漲停價買進之大量委託單
     下單復全部取消，影響開盤價25.00元較前一日收盤價24.6
     0元上漲8檔、盤中向上影響1檔者7次（其中有逐次跳升1檔
     3次致累計跳升3檔）。
(10)、104年11月16日盤中向下影響1檔者3次、向上影響3檔者1
      次、影響收盤價24.40元較前一盤成交價24.20元上漲4檔
      。
(11)、104年11月17日開盤前連續多筆以漲停價買進之大量委託
      單下單復全部取消，影響開盤價24.85元較前一日收2盤價
      24. 40元上漲9檔。
2、 利用大量賣單賣出華亞科股票影響股價向下成交，連動以華
   亞科股票為標的之認購權證價格向下報價及認售權證價格向
   上報價、大量買單買進華亞科股票影響股價向上成交，連動
   以華亞科股票為標的之認購權證價格向上報價及認售權證價
   格向下報價之際，下單委託買賣附表二所示認購權證、附表
   三所示認售權證後，再全數取消未成交之華亞科股票賣單、
   買單，以低價買進認購權證、認售權證部位後，再高價賣出
   認購權證、認售權證部位而獲取買賣差額。
3、 其於該期間合計買、賣華亞科股票各成交8,184張、4,943張
   ；買、賣以華亞科股票為標的之認購權證共112檔各88,676仟
   單位，認售權證共10檔各5,774仟單位。
二、被告105年8月1日至105年8月26日期間，基於操縱聯發科技
    股份有限公司（下稱聯發科公司，證券代號2454）股票股價
    、以聯發科股票為標的之認購權證及認售權證價格之犯意，
    使用不知情之吳德榮、吳陳秀足前揭富邦證券公司之證券帳
    戶，於如附表四至六所示時間、投資人名義下單委託買賣、
    取消委託買賣聯發科股票、買賣以聯發科股票為標的之認購
    權證及認售權證，其方式為：
1、 在盤中連續以高價買進或低價賣出聯發科公司股票、開盤前
   或收盤前大量委託買賣聯發科股票又取消下單等方式，影響
   聯發科公司股價，誘引一般投資人追價買進或賣出聯發科股
   票，計有：
(1) 105年8月11日盤中向下影響1檔者3次（其中有逐次下降1檔2
   次致累計下跌2檔），收盤前多筆連續高價買進之委託單下單
   復全部取消，取消委託前揭示模擬成交價較前一盤上漲3檔，
   惟收盤價與前一盤持平。
(2) 105年8月12日開盤前多筆連續高價買進之委託單下單復全部
   取消，影響開盤價250.0元較前一日收盤價248.5元3上漲3檔
   。
(3) 105年8月16日收盤前多筆連續高價買進之委託單下單復全部
   取消，取消委託前揭示模擬成交價250.0元較前一盤成交價24
   8.5元上漲3檔，收盤價249.5元，影響成交價上漲2檔。
(4) 105年8月17日開盤前多筆連續高於前一日收盤價249.5元之2
   53.0元至263.0元不等價位高價買進之委託單下單，使開盤前
   之模擬成交價最高達263.0元，全部取消委託後，模擬成交價
   迅即降至249.5元，開盤價為249.5元、盤中大量賣出以聯發
   科股票為標的之認購權證，連動權證發行商避險賣出聯發科
   股票，股價走低之際，即融券回補買進聯發科股票。
(5) 105年8月19日收盤前多筆連續高價買進之委託單下單復全部
   取消，取消委託前揭示模擬成交價介於246.5元至249.0元間
   ，取消委託後，收盤價245.0元，較前一盤成交價246.0元下
   跌2檔。
(6) 105年8月22日開盤前連續多筆高於前一日收盤價245.0元之2
   48.0元至259.0元不等價位大量高價買進之委託單下單，使開
   盤前之模擬成交價最高達259.0元，全部取消委託後，開盤價
   為245.0元，盤中向上影響1檔者3次（逐次跳升1檔致累計跳
   升3檔）、向下影響1檔者2次（逐次下跌1檔致累計下跌2檔）
   。
(7) 105年8月23日開盤前連續多筆高於前一日收盤價242.0元之2
   45.0元至251.5元不等價位大量高價買進之委託單下單，使開
   盤前之模擬成交價最高達251.5元，全部取消委託後，開盤價
   為242.50元，影響開盤價上漲1檔。
(8) 105年8月25日收盤前多筆連續高價買進之委託單下單復全部
   取消，取消委託前揭示模擬成交價介於245.5元至246.5元間
   ，取消委託後，收盤價244.0元，影響收盤價4244.0元較前一
   盤成交價243.0元上漲2檔。
(9) 105年8月26日開盤前連續多筆高於前一日收盤價244.0元之2
   48.0元至256.0元不等價位大量高價買進之委託單下單，使開
   盤前之模擬成交價最高達254.0元，全部取消委託後，開盤價
   為244.50元，影響開盤價上漲1檔。
2、 利用大量賣單賣出聯發科股票影響股價向下成交，連動以聯
   發科股票為標的之認購權證價格向下報價及認售權證價格向
   上報價、大量買單買進聯發科股票影響股價向上成交，連動
   以聯發科股票為標的之認購權證價格向上報價及認售權證價
   格向下報價之際，下單委託買賣附表五所示認購權證、附表
   六所示認售權證後，再全數取消未成交之聯發科股票賣單，
   以低價買進認購權證、認售權證部位再高價賣出認購權證、
   認售權證部位而獲取買賣差額。
3、 其於該期間合計買、賣聯發科股票各成交353張、406張；買
   、賣以聯發科股票為標的認購權證共127檔64,849仟單位、賣
   出認購權證共127檔64,799仟單位（差額50仟單位係到期履約
   ），買賣認售權證共45檔各18,686仟單位。因認被告甲○○所
   為，係違反證券交易法第155條第1項第4、7款對於證交所上
   市買賣有價證券操縱價格罪嫌，並應依證券交易法第171條第
   1項第1款規定論處等語。
貳、按犯罪事實應依證據認定之，無證據不得認定犯罪事實；不
    能證明被告犯罪者，應諭知無罪之判決，刑事訴訟法第154
    條第2項、第301條第1項分別定有明文。次按認定不利於被
    告之事實，須依積極證據，苟積極證據不足為不利於被告事
    實之認定時，即應為有利於被告之認定，更不必有何有利之
    證據；認定犯罪事實所憑之證據，雖不以直接證據為限，間
    接證據亦包括在內，然而無論直接或間接證據，其為訴訟上
    之證明，須於通常一般之人均不致有所懷疑，而得確信其為
    真實之程度者，始得據為有罪之認定，倘其證明尚未達到此
    一程度，而有合理之懷疑存在時，仍不能遽為有罪之認定，
    最高法院亦分別著有30年上字第816號、76年台上字第4986
    號判例意旨可資參照。又刑事訴訟法第156條第2項規定：被
    告或共犯之自白，不得作為有罪判決之唯一證據，仍應調查
    其他必要之證據，以察其是否與事實相符
參、公訴意旨認被告有上開犯行，係以：被告甲○○偵查中之供述
    、吳德榮之富邦證券帳戶之開戶資料及代理買賣有價證券授
    權書、吳陳秀足之富邦證券帳戶之開戶資料及代理買賣有價
    證券授權書、臺灣證券交易所股份有限公司之投資人吳德榮
    及其配偶買賣華亞科股票（代號3474）及權證交易分析意見
    書（分析期間104年11月2日至104年11月30日）暨所附買賣
    明細表等資料、臺灣證券交易所股份有限公司之投資人吳德
    榮及其配偶買賣聯發科股票（代號2454）及權證交易分析意
    見書（分析期間105年8月1日至105年8月26日）暨所附買賣
    明細表等資料、臺灣證券交易所股份有限公司106年12月20
    日臺證交字第1060024179號函、財團法人中華民國證券櫃檯
    買賣中心106年12月28日證櫃視字第1060034623號函、富邦
    證券公司106年9月21日富證管發字第1060002162號函、富邦
    證券公司107年8月7日富證管發字第1070001785號函及所附
    資料。
肆、訊據被告甲○○固坦承伊使用其父吳德榮、其母吳陳秀足開設
    之富邦證券公司台南分公司第0000000號、其母吳陳秀足設
    於富邦證券公司台南分公司第0000000號證券帳戶，於如起
    訴書附表一至三、四至六所示時間、投資人名義下單委託買
    賣、取消委託買賣華亞科、聯發科股票、買賣以華亞科、聯
    發科股票為標的之認購權證及認售權證，並有被告之父吳德
    榮之富邦證券帳戶之開戶資料及代理買賣有價證券授權書、
    被告之母吳陳秀足之富邦證券帳戶之開戶資料及代理買賣有
    價證券授權書各1份及臺灣證券交易所股份有限公司之投資
    人吳德榮及其配偶買賣華亞科股票（代號3474）及權證交易
    分析意見書（分析期間104年11月2日至104年11月30日）暨
    所附買賣明細表等資料、臺灣證券交易所股份有限公司之投
    資人吳德榮及其配偶買賣聯發科股票（代號2454）及權證交
    易分析意見書（分析期間105年8月1日至105年8月26日）暨
    所附買賣明細表等資料在卷可證。惟矢口否認有何違反證券
    交易法第第155條第1項第4、7款之犯行，辯稱：「我都是依
    據交易邏輯與所觀察的各種的趨勢，在合乎制度的狀況下，
    去執行每一筆的買賣交易動作」；被告辯護人則為其辯稱略
    以：「被告在交易的時候，交易現股同時搭配權證的買賣，
    再配合被告於盤中所觀察到的國際交易趨勢及期貨的交易狀
    況，還有大盤的買賣力道來判斷被告所交易該個股可能的上
    漲或下跌的趨勢，因而來做其交易的策略，被告在盤中或盤
    末雖然都有掛單或之後有取消該掛單，但其不管是掛單或取
    消掛單的行為背後都有當時的個股買賣盤的力道及期貨走勢
    ，作為其判斷的依據。這是屬於正常的交易策略並無任何不
    法，至於盤前的撮合本來就允許所有交易人掛單、刪單，也
    是為了符合被告交易邏輯所做的的避險措施，這些避險措施
    都是被告的經驗所得，沒有與市場任何一個人有互動，這一
    點與一般炒作的行為是截然不同，被告運用現股及權證交易
    邏輯的配合做交易的過程跟一般現在市場上大家所通稱的法
    人的交易邏輯是相同的，運用不同的投資標的互相搭配。盤
    前交易試撮在開盤前取消的行為本非法之所禁，況且在交易
    所的機制裡面如果有出現異常的盤前掛單與刪單的情況足以
    影響市場秩序的情形，交易所的電腦系統會自動產生延後開
    盤的效果，本案的所有交易行為都沒有觸動交易所的延後開
    盤機制，由此可知，非但被告的行為本來就是法之所許而且
    沒有任何影響市場秩序的實體效果」等語，經查：
一、按「證券交易法第155條第1項第4款規定，不得有「意圖抬
    高或壓低集中市場某種有價證券之交易價格，自行或以他人
    名義，對該有價證券連續以高價買入或以低價賣出者」之行
    為。依同條第2項規定，此於證券商營業處所買賣有價證券
    ，準用之。違反者，應依同法第171條第1項第1款之規定論
    處（下稱本罪）。又本罪之構成要件雖法條文中僅規定「意
    圖抬高或壓低集中市場某種有價證券之交易價格，自行或以
    他人名義，對該有價證券連續以高價買入或以低價賣出者」
    ，然鑑於證券交易法第155條第1項、第2項關於對上市（上
    櫃）有價證券禁止行為之規定，其目的在使上市（上櫃）有
    價證券之價格能在自由市場正常供需競價下產生，避免遭受
    特定人操控，以維持證券價格之自由化，藉此維護證券市場
    之交易秩序及健全發展，並保障投資大眾之利益。因之，是
    否成立本罪，除應考量上開法條文所定構成要件外，對於行
    為人連續以高價買入或低價賣出特定有價證券行為，【客觀
    上是否有致使該特定有價證券之價格，不能在自由市場供需
    競價下產生之情形】，亦應一併考量，始符合本罪之規範目
    的。亦即本罪之成立，固不以該特定有價證券價格是否產生
    急遽變化之結果，或實質上是否達到所預期之高價或低價為
    必要。但仍須考量其行為客觀上是否有致該特定有價證券之
    價格，不能在自由市場因供需競價而產生之情形存在，始符
    合本罪之規範目的」。又「關於行為人「意圖抬高或壓低集
    中市場某種有價證券之交易價格」之主觀構成要件，係屬行
    為人之心中想法，通常未表現於外，又行為人大都否認有此
    不法意圖，必須依賴其客觀行為所顯現之具體情狀，加以綜
    合判斷。而證券交易市場之投資者眾多，倘行為人之買進或
    賣出行為，未能誘使投資大眾跟隨買進或賣出，勢必因自由
    市場之供需競價，而無由達成抬高或壓低某種有價證券交易
    價格之不法目的。又一般買賣股票之目的在獲取利益，行為
    人是否意在藉由抬高或壓低股票交易價格所形成股價落差以
    圖謀不法利益，亦與判斷行為人有無上述主觀構成要件，具
    有重要關聯」、「證券交易法第155條第1項第4款規定對於
    在證券交易所上市之有價證券，不得有意圖抬高或壓低集中
    交易市場某種有價證券之交易價格，自行或以他人名義，對
    該有價證券，連續以高價買入或以低價賣出之行為，其旨在
    防止人為操控股價，導致集中交易市場行情發生異常變動，
    影響市場秩序。故如行為人主觀上有拉抬或壓抑交易市場上
    特定有價證券之意圖，且客觀上，於一定期間內，就該特定
    之有價證券有連續以高價買進或以低價賣出之行為，不論是
    否已致使交易市場之該特定有價證券價格發生異常變化之結
    果，均屬違反該規定，構成同法第171條高買或低賣證券違
    法炒作罪。而該規定之所謂「連續」，係指於一定期間內連
    續多次之謂，不以逐日而毫無間斷為必要；所指「以高價買
    入」，亦不限於以漲停價買入，其以高於平均買價、接近最
    高買價，或以當日之最高價格買入等情形固均屬之，甚至基
    於各種特定目的，舉如避免供擔保之股票價格滑落致遭斷頭
    ，或為締造公司經營榮景以招徠投資等，而以各種交易手段
    操縱，不論其買入價格是否高於平均買價，既足使特定有價
    證券價格維持於一定價位，以非法誘使他人買賣該特定有價
    證券之所謂護盤，其人為操縱使有價證券價格維持不墜，即
    具抬高價格之實質效果，且其雖與其他一般違法炒作，意在
    拉高倒貨、殺低進貨之目的有異，但破壞決定價格之市場自
    由機制，則無二致，應亦屬上開規定所禁止之高買證券違法
    炒作行為」（最高法院98年度台上字第6816號、107年度台
    上字第3366號判決意旨參照）。
二、次按「八十九年七月十九日修正前證券交易法（下稱行為時
    證券交易法）第155條第1項第6款（即現行證券交易法第155
    條第1項第7款）對於在證券交易所上市之有價證券，不得有
    直接或間接從事其他影響集中交易市場某種有價證券交易價
    格操縱行為之禁止規定，乃指意圖以人為方式影響證券市場
    價格，誘使或誤導他人為交易，使某種證券之市場價格以異
    於正常供需方式而變動者而言；考其立法意旨在防止證券價
    格受操縱，其中對於在證券交易所上市之有價證券，不得有
    直接或間接從事其他影響集中交易市場某種有價證券交易價
    格之操縱行為，目的在維持證券價格之自由化，使交易市場
    在公平、公開的情況下充分發揮供需的價格機能，避免因人
    為操縱的投機行為影響市場價格而誤導投資人，致影響市場
    交易秩序，亦即為使有價證券之價格，能在自由市場正常供
    需競價下產生，避免由自由供需關係決定價格演變為有計畫
    之人為價格，以保護一般投資大眾，所作對特定人經濟權之
    限制。」（最高法院98年度台上字第2659號判決意旨參照）
三、是以，一般投資人在證券或權證市場之投資交易，買進或售
    出股票及權證，均是本於欲投資獲利之意圖及目的，投機短
    線進出交易並搭配各項金融商品獲利之投資者所在多有，此
    在自由經濟之證券市場中並非法所禁止，投資者只要不是基
    於刻意影響交易價格之目的或意圖，而為高低價買賣或不當
    操縱、操控，使自由證券市場正常供需競價受到影響，使其
    他投資人受到不當誘使，進行遭誤導之投資行為，受到坑殺
    ，失去證券交易公平性，妨礙交易秩序及健全發展，實無從
    以投資者為圖近利，在其投資判斷下而多筆買賣，相互搭配
    金融商品後獲得利益，而率以證券交易法之罪名相繩。又是
    否構成連續高價買入或低價售出，客觀上猶應考量是否有致
    使該特定有價證券之價格，不能在自由市場供需競價下產生
    ，及行為人之買進或賣出行為，是否足以誘使投資大眾跟隨
    買進或賣出。再判斷投資者主觀上是否意在藉由抬高或壓低
    股票交易價格所形成股價落差以圖謀不法利益，而判斷基礎
    除其以高於平均買價、接近最高買價，或以當日之最高價格
    買入等情均屬之，尚包括基於各種特定目的（如避免供擔保
    之股票價格滑落致遭斷頭，或為締造公司經營榮景以招徠投
    資等），而以各種交易手段操縱。上開二種方式目的均在於
    足使特定有價證券價格維持於一定價位，以非法誘使他人買
    賣該特定有價證券，破壞決定價格之市場自由機制。另證券
    交易法第155條第1項第7款之非法操縱股價行為，應以行為
    人具有以人為方式影響市場價格之意圖為前提，再以積極作
    為使一般投資人受到誘使或誤導進行交易，使市場價格因此
    產生異常變動，悖於市場正常供需機制，且行為人之積極作
    為與市場價格異常變化，兩者間需具有直接因果關係，始足
    當之。
四、證人即製作本件被告交易分析之分析員乙○○雖在本院審理時
    證稱：「他就是在開盤前會有大量的高價委託單進去，讓市
    場揭示的模擬價，就是顯示有時候甚至到漲停板，他會在臨
    開盤前全部把它取消，取消之後的模擬價格就會掉下來，還
    是會有一些其他的投資人單子留在那邊，甚至那些單子可能
    也是一些高價單。因為有些高價單在上面，模擬價就會變高
    。（問：因為模擬價格都是會隨時揭露，所以他也許在開盤
    後1、2分鐘就立刻取消委託，你剛才意思是說，其他的投資
    人因為看到檔次已經上漲了，所以他變成用比較高的價格去
    成交？）對，他也會跟進，一般投資人就是今天感覺好像很
    熱絡，一下子開盤漲停，模擬價是一個漲停價，會影響，投
    資人看到今天盤勢比較樂觀，今天可能就會用比較高的價格
    跟進掛單。在模擬交易時，本案被告是否有很多次，是否以
    假設他要讓股票價格感覺要呈現上漲的話，他在模擬交易時
    ，除了量很大之外，他的價格也直接掛漲停價的情形；他這
    麼大一個單，其實都是一般投資人不會有的交易行為，他這
    個行為一定有他的意圖，我們認為他的意圖應該比較傾向要
    促使股價能向上，他那麼大一個單，然後最後又取消，因為
    中間一定會有人跟進，所以開盤價果然也有符合他的預期，
    果然也是開盤價上漲了8檔，這就有利於他自己後續的操作
    ，感覺不是一般投資人會有的行為。他就是他手中，可能他
    前一天已經有買進一些認購權證，前一天先進貨，然後隔天
    他利用大量委託促使股價向上，然後在股價向上時，認購權
    證的報價就會向上調升，就有利於他前一日買進的部位可以
    用比較好的價錢賣出，然後就可以賣到比較好的價錢。（問
    ：所以等於是所謂的每日開盤前模擬交易資訊的揭露，等於
    是會讓有心想要操作的人士有了這樣空間，因為他其實不用
    真的交易，最後開盤後一秒，他就自己取消大量掛單之後交
    易，但是他已經把風向帶上來，是有可能造成有心人士這樣
    操作，是嗎？）是，是有這個機會。其實他比較傾向在賺權
    證的差價。他連續的大單，就是等於把盤面上申報的單，他
    可以用他的單子把他賣出之後，當然就瞬間掉下來，股價就
    會下跌，新的委託單還沒進來，股價已經先掉下來。他的時
    間是接續的，很密集、接續的連續三筆，你看他的時間是非
    常接近的。在新的委託單沒有進來之前，他就是會造成股價
    向下。已經造成股價的波動」等語（本院卷二第361至368頁
    ），然查：
㈠、華亞科股票及以其為標的之權證就華亞科股票而言，公訴意
    旨認被告在盤中連續以高價買進或低價賣出華亞科公司股票
    、開盤前或收盤前大量委託買賣華亞科股票又取消下單等方
    式，影響華亞科公司股價，誘引一般投資人追價買進或賣出
    華亞科股票。
1、 104年11月2日公訴意旨以收盤前多筆連續高價買進之委託單
   下單復全部取消，影響收盤價25.05元較前一盤成交價24.90
   元上漲3檔。而卷附交易分析意見書認為被告在11月2日交易
   特徵：
①、「以3筆大量賣出標的華亞科股票委託單成交向下2檔，即下
    單大量買進認購權證，並同時以高價買進標的華亞科股票。
    操作模式：大量賣單標的股向下成交、走低，連動認購權證
    賣出向下報價之際，低價買進認購權證部位，並再反向高價
    買進標的華亞科股票向上成交、走高，有利低價買進認購權
    證部位之賣出操作」然上開3筆即1204、1206、1222之委託
    價格為24.95、24.90、24.85，均與委託當時成交價相同或
    差距僅有0.05元（1206），是否確實低價賣出之行為，未見
    說明。又被告雖有連續賣單，但在12時19分至12時20分間僅
    有上開3筆成交，其餘均未成交，成交量僅有108、350、137
    張，是否足以影響股價向下成交至24.85元，或是尚有其他
    賣單共同以該價格成交至股價向下，亦有疑義。是被告可否
    影響其他投資人一同售出股票致連動權證市場價位，不無疑
    問。
②、公訴意旨認被告「於12時38分27秒大量賣出標的華亞科股票
    委託單前1秒，先買進認售權證。操作模式：大量賣單標的
    股抑制股價，連動認售權證賣出向上報價之前，有利先低價
    買進認售權證部位之操作」然該筆有成交之委託賣單僅成交
    99張，是否憑該賣單該筆即能抑制股價，並連動權證市場？
    卷內未見其他相關投資者在當時投資資訊，判斷依據為何，
    有所疑義。且被告在該筆賣單前確實在12時38分26秒雖有多
    筆買入認售權證（附表三第1頁），但買入價格不一，何以
    認為被告係以低價購入並藉此謀利。
③、交易分析書又認被告「另於盤中大量委託賣出標的華亞科股
    票20筆計9,582仟股、買進76筆計37,126仟股、收盤前5分鐘
    以高1-4檔價格買進7筆計3,493仟股，復全部取消，當日收
    盤價25.05元，較前1盤24.90元上漲3檔，有同向之情形。操
    作模式：收盤前5分鐘大量掛進標的股又取消，該日收盤價
    同向走高，有利次日開盤走勢（11/3開盤價25.10元上1檔）
    及低價買進認購權證部位之操作」然被告委託買入又在收盤
    前5分鐘取消後，經過5分鐘後收盤價仍上漲，是難認該上漲
    係與被告買單有關。且被告在11月2日收盤前並未買入認購
    權證（見附表二第2頁），於此難認定其藉取消買單影響價
    格，並藉此低價買進認購權證。
2、 11月3日
①、「交易特徵被告在3筆大量買進標的華亞科股票委託單前，先
    同時下單大量買進認購權證及賣出認售權證。操作模式：大
    量買單標的股有利股價向上，連動認購權證賣出向上報價、
    認售權證買進向下報價之前，有利先低價買進認購權證及賣
    出認售權證部位之操作」。然被告在11月3日12時35分10秒
    至12時38分56秒連續以每筆委託499張之買單委買，除其中1
    2時37分27秒取消委買單499張一次外，其餘委買單均未取消
    ，並在12時43分44秒、12時38分16秒、12時43分44秒，各成
    交499張、290張、368張，而成交價格為25.90元（張）、25
    .95元（張）25.90元（張），與該期間委託揭示成交價並未
    相差甚多，是否屬「高價」買入，當有疑問。又被告下買進
    該檔股票之委託單，但並未全數成交，是否僅因下買單在未
    成交前，亦使認購權證賣出向上報價，此部分未見說明。況
    被告在11月3日12時35分前確實有多筆買入認購權證情形，
    各筆成交價不一，甚至有達3.93元（12時20分33秒）而高於
    其上開買入股票後權證之報價（如12時35分8秒價格為0.99
    元），則公訴意旨認被告在認購權證向上報價先低價買入之
    說法，相關舉證，似有不足。
②、公訴意旨認被告「以連續低價賣單（1424、1425）影響成交
    價股價下跌一檔」，然僅有2筆，且委託價格僅低於委託時
    揭示成交價0.1元，是否屬連續低價，仍有疑問。
③、公訴意旨認被告「於11月3日1673至1683係收盤前連續多筆高
    價買單，收盤價26元，上漲2檔」。然上開各筆委託買單中
    ，1673、1674之委託價格均低於當時揭示成交價，1676、16
    77委託價格則是和當時揭示成交價相同，難認是多筆「高價
    買單」。被告下單價格並非持續維持同一價格或高價，實難
    認為被告有意要維持某種價格而進行連續買進。且上開各筆
    均未實際成交，被告嗣後均取消，收盤價仍維持上漲2檔，
    足見當時該檔股票大盤走勢是往上漲，該上漲是否與被告未
    成交之買單有關，更生疑義。
3、 11月4日
①、交易分析書認被告「在1筆大量買進標的華亞科股票委託單成
    交上漲1檔後，即同時下單大量賣出認購權證。操作模式：
    大量買單標的股向上成交、走高，連動認購權證買進向上報
    價之際，有利操作大量賣出認購權證部位。在2筆買進標的
    華亞科股票委託單同一時點，大量買進認購權證及賣出認售
    權證。操作模式：大量買單標的股向上成交、走高，連動認
    購權證買進向上報價、認售權證賣出向下報價之前，有利先
    低價買進認購權證及賣出認售權證部位之操作」。然被告在
    11月4日11時43分12秒、12時28分03秒、12時28分04秒有3筆
    委買單，委託張數分別為499、171、183張。而公訴意旨認
    為在第1筆1246委託單認為係大量買單標的股向上成交連動
    認購權證買進向上報價（附表一第2頁影響情形內之記載）
    ，但在第2、3筆委託單1464、1523認為是大量連續高價買單
    ，致影響股價向上1檔。然而，細觀此3筆買單內容，第1246
    委買價格係27.25元，高於委託時揭示成交價27.20元為0.05
    元，而1464、1523委買單各高於當時揭示成交價0.05（與12
    46相同）、0.10元，然第1筆1246委買單未被認為是「高價
    」買單，在前後2筆委買價格均是僅高0.05元，1464、1523
    卻被認為是屬於連續高價買單，理由為何，未見說明。雖然
    1464、1523實際成交量共454張，並經公訴意旨提及「可能
    使股價上漲1檔次」，但被告在下委買單時似難掌控實際可
    成交數量，是否有相對應價格之賣單可成交致可達上漲1檔
    ，是否有意以此3筆買單來影響交易價格，尚有疑義。
4、 11月5日
①、公訴意旨認被告「在5筆大量賣出標的華亞科股票委託單成交
    向下4檔後，即下單大量買進認購權證，並同步反向大量買
    進標的股。操作模式：大量賣單標的股向下成交、走低，連
    動認購權證賣出向下報價之際，低價買進認購權證部位，並
    再反向高價買進標的華亞科股票向上成交、走高，有利低價
    買進認購權證部位之賣出操作」。然上開大量賣單之委託賣
    單價格為25.40至25.70元（10時至10時3分45秒），該區間
    之揭示成交價為26.55、25.65、26.70元，是否屬已符連續
    低價售出要件，容有疑問。又被告上開委託買單委託張數為
    200、300、499、499、499，但實際成交張數為200、300、4
    99、75、161張，並非全數成交，量亦有差異，難認市場正
    常供需機制並有受影響，被告非無可能是否係因盤勢走向而
    欲售出該檔股票。
②、另公訴意旨於該日附表0925委託單後，認為之影響情形為「
    大量買單標的股向上成交連動認購權證買進向上報價（委託
    單0925之買單影響成交影響股價為上漲5檔。1003之買單成
    交價影響股價上漲1檔」等語。然依該區間被告之買單成交
    情形並非全數成交，亦有成交張數遠低於委買張數之情形（
    如委託買單1000），則非無可能成交係基於正常供需在股票
    市場交易所為之買入，被告在符合法令規定予以買入，雖可
    能連帶帶動權證價格，而被告可以在價格波動時相互搭配投
    資，只要該價格波動沒有辦法認定是高價買入或低價售出等
    或操縱行為，自不能獨就被告其中有大量成交致股價波動，
    而認被告刻意影響股價來連動權證市場價格並操作買賣。
5、 11月6日公訴意旨及交易分析書認為被告「在11月6日在5筆
   買進標的華亞科股票委託單成交向上2檔後，即同時下單大量
   賣出認購權證。操作模式：大量買單標的股向上成交、走高
   ，連動認購權證買進向上報價之際，有利操作大量賣出認購
   權證部位。其中委託單1087成交影響股價上漲1檔、1089、10
   90連續高價買單成交影響股價1檔」。然上開各3筆買單委託
   價格為26.65、26.70、26.70，與當時委託時揭示成交價26.6
   0、26.65元僅差距0.05元，被告為順利購得，以高於成交價0
   .05委託買入，是否屬高價連續買入，實有疑義。且依委託張
   數為450、450、450，成交張數為450、450、180，更難認定
   被告可以依此價格來誘使投資人跟進買入，其是否具影響交
   易價格之意圖，更難認定。又11月6日10時35分40秒至41秒間
   ，認購權證成交價格不一（附表第9頁），難以逕論權證當時
   係在「買進向上報價」之際，被告趁機操作賣出。
6、 11月9日
①、公訴意旨及交易分析書認為被告「在11月9日在2筆大量賣出
    標的華亞科股票委託單成交向下1檔後，即下單大量買進認
    購權證。操作模式：大量賣單標的股向下成交、走低，連動
    認購權證賣出向下報價之際，有利低價買進認購權證部位之
    操作」。然被告在11月9日2委託賣單委託價為25.90及25.85
    元，較揭示成交價為25.90僅有1筆差距0.05元，是否屬連續
    低價售出之行為，容有疑義。又被告在11時19分51秒賣單後
    雖有在11時20分11秒多筆購入認購權證（見附表二第10至11
    頁），但購入價格有自0點多元至4點多元，且4點多元成交
    單位非低，難認被告係趁其股票賣單再低價買進認購權證。
②、又交易分析書又認被告「另於盤中下單大量委託賣出標的華
    亞科股票15筆計7,386仟股、買進170筆計81,322仟股，收盤
    前5分鐘以低1-2檔或等於高1檔價格賣出11筆計5,489仟股，
    復全部取消，該日收盤價25.80元較1盤25.70元上漲2檔，未
    有同向之情形」公訴意旨既認其收盤前連續多筆低價賣單復
    全數取消，收盤價未有同向情形（收盤價上漲），於此，更
    難認當時股票市場有遭被告不當操縱。
7、 11月10日
①、公訴意旨及交易分析書認被告「在11月10日在3筆（1161、11
    62、1163）買進標的華亞科股票委託單成交向上2檔後，即
    同時下單大量賣出認購權證及反向賣出標的華亞科股票。操
    作模式：大量買單標的股向上成交、走高，連動認購權證買
    進向上報價之際，大量賣出認購權證部位，並再反向低價賣
    出標的華亞科股票向下成交、走低，有利低價買進認購權證
    部位之操作」。但查，1161、1162（有順利成交委託單）之
    委託價為25.35、25.40元，各高於委託當時揭示成交價25.3
    0、25.35元，僅差距0.05元，被告為了順利買入而提高1檔
    價格，且僅有3筆，是否屬為維持一定股票價格高價買入，
    容有疑義。而被告1161、1162之委託單委委託張數為300、3
    50張，但實際成交數量為56、350張，並未全數成交，則被
    告顯然無法可以預期其買單均可引誘投資人買入達到其高價
    維持價格之目的。換言之，該上漲檔次仍可能取決實際供需
    交易情形，要無全認係被告操縱所為。是上開被告基於正常
    供需在股票市場交易所為之買入，雖可能連帶帶動權證價格
    ，而被告可以在價格波動時售出認購權證，只要該價格波動
    沒有辦法認定是高價買入或低價售出等或操縱行為，自不能
    認被告上開連動權證市場操作之買賣不法。又被告上開1161
    至1162買單是11時58分43秒、11時58分50秒，但是在之後被
    告認購權證售出較近時間為：11時59分41秒，雖有較多量，
    但各筆售出金額有1.51、0.69、0.97不等，非全屬高價，難
    認定被告趁有在買進向上報價而大量賣出。又被告售出股票
    後，雖有購入認購權證，但買價亦有達1.52元，是否是為有
    其自身低價買進權證所為股票市場操縱，容有疑問。
②、另「於開盤前30分鐘以跌停價每筆499仟股委託賣出標的華亞
    科股票35筆計17,465仟股及跌停價上1檔價格1筆委託賣出16
    6仟股，開盤前計賣出17,631仟股（係於8時30分05秒至8時3
    1分41秒委託輸入）；上開委託，使11/10開盤前，自8時30
    分05秒至其取消委託單（於8時58分12秒至26秒間取消）前
    之8時58分10秒間，均揭露賣出價為跌停價23.25元；取消委
    託後，賣出價迅即升至23.50-25.65元間。又當日9時0分開
    盤價25.45元（開盤成交量11,375仟股）較11日收盤價25.80
    元下跌7檔，有同向之情形；盤中下單大量委託賣出39筆計1
    9,116仟股，復全部取消之情形」。又被告在開盤前模擬成
    交雖有賣出進復取消之行為，而似有影響模擬價，但在被告
    取消後，開盤價仍較前一日收盤價下跌7檔，亦即顯示該股
    股價於該日走向應是大量下跌，則在模擬成交價階段，影響
    華亞科成交價為跌停價是否俱為被告為導致（亦即當時亦可
    能有他人委託售出又取消）。況被告在取消委託直至開盤時
    仍有2分鐘，大量取消委託之訊息仍會揭示在模擬成交機制
    內，其他投資人仍可見該訊息，被告可否誤導或對一般投資
    人為不當訊息釋放，容有疑義。況被告取消委託後，盤勢走
    向仍低於前一日開盤價，則被告所為與大盤判斷相同（換言
    之，其他人也可能不看好該檔股票），即難認定其他投資人
    係因被告掛大量跌停委託而影響其投資意向。
8、 11月11日
①、公訴意旨認被告「11月11日之交易特徵為在1筆大量高價買進
    標的華亞科股票委託單之同一時點，下單大量買進認購權證
    。操作模式：大量買單標的股向上成交、走高，連動認購權
    證賣出向上報價之前，先大量買進認購權證部位，有利操作
    。在4筆買進標的華亞科股票委託單成交上漲3檔後，即同時
    下單大量賣出認購權證。操作模式：大量買單標的股向上成
    交、走高，連動認購權證買進向上報價之際，有利操作大量
    賣出認購權證部位」。然上開大量買單之委託買單價格為25
    .40至25.70元，該區間之揭示成交價為25.30至25.65元，僅
    高0.05至0.1元，是否屬已符連續高價買入要件，容有疑問
    。又被告上開委託買單委託張數為200、499、200、300、49
    9，但實際成交張數為200、113、200、110、393張，可見市
    場仍有正常依供需交易。亦即被告是否係因盤勢走向而欲購
    入該檔股票，非無可能。
②、另交易分析書雖認在「第1筆大量高價買進同一時點（11時15
    分56秒），在認購權證賣出向上報價前，下單大量買進認購
    權證」，即被告趁低價先買進認購權證。然以被告其中部分
    交易而言，被告11時15分56秒以1.50、2.11元（仟單位）購
    入認購權證後，之後買入成交價11時15分57秒成交價更低，
    為0.98、0.99元（仟單位）（附表第14頁、15頁，凱基E7、
    國泰38、永昌MV），如此何以說明被告11時15分56秒之買進
    權證係被告利用其操縱股價後，在權證向上報價上漲前來低
    價先買入。又被告交易單是否為大量，亦容有疑義。況上開
    被告基於正常供需在股票市場交易所為之買入，雖可能連帶
    帶動權證價格，而被告可以在價格波動時相互搭配投資，只
    要該價格波動沒有辦法認定是高價買入或低價售出等或操縱
    行為，自不能認被告上開連動權證市場操作之買賣不法。
③、另交易分析書認為「於開盤前30分鐘以漲停價每筆499仟股委
    託買進18筆計8,982仟股（係於8時30分02秒至8時30分04秒
    委託輸入），上開委託，使11/11開盤前，自8時30分05秒至
    其取消委託單（於8時33分42秒取消）前之8時33分41秒間，
    均揭露買進價為漲停價28.35元；取消委託後，買進價迅即
    降至25.30-25.85元間。又當日9時0分開盤價25.90元（開盤
    成交量636仟股）較前1日收盤價25.80元上漲2檔，有同向之
    情形；盤中大量委託賣出7筆計2,406仟股、買進112筆計55,
     392仟股，復全部取消之情形。操作模式：開盤前30分鐘大
    量掛進標的股又取消，該日開盤價同向走高（11/11開盤價2
    5.90元升2檔），連動認購權證買進向上報價之際，有利操
    作大量賣出認購權證部位。」然被告在開盤前模擬成交雖有
    買進復取消之行為，而影響模擬價，但在被告取消後，開盤
    價仍較前一日收盤價上漲2檔，亦即顯示該股股價於該日走
    向應是上漲，則在模擬成交價階段，影響華亞科成交價為漲
    停價是否俱為被告行為導致（亦即當時亦可能有他人委託買
    入又取消）。
9、 11月12日
①、公訴意旨認「被告11月12日之交易特徵為在15筆大量買進標
    的華亞科股票委託單成交向上7檔後，即同時下單大量賣出
    認購權證。操作模式：大量買單標的股向上成交、走高，連
    動認購權證買進向上報價之際，有利操作大量賣出認購權證
    部位」。然上開15筆委託買單（即1012以下至1080）之委託
    價格為24.50、24.65、24.70、24.75、24.80、24.85元不等
    ，與當時委託時揭示成交價格為相同或僅高0.05元，是否屬
    高價買單，或是在合理價格範圍內出價買入，容有疑義。又
    被告委託張數雖有499張，但也有50幾張、100張、200張不
    等張數，如要刻意影響股價，亦可下大筆委託買單張數，且
    上開各筆成交張數亦有僅成交18張或是有低於委託張數之紀
    錄（如1044、1070、1076、1079、1080），可知被告委託買
    單是否可成交仍取決於自由交易市場，被告難以多筆下單並
    可以強勢影響股價。於上開交易僅能顯示，當時該檔股票交
    易價格是往上揚，是否俱為被告所導致，不無疑問，倘有其
    他市場投資人因素介入，被告藉此盤勢去賣出認購權證，實
    難認為不法。
②、又交易分析書認「被告於開盤前30分鐘以漲停價每筆499仟股
    大量委託買進標的華亞科股票25筆計12,475仟股（係於8時3
    0分03秒至8時32分09秒委託輸入），上開委託，使11/12開
    盤前，自8時30分05秒至其取消委託單（於8時57分57秒至8
    時58分36秒間取消）前之8時58分26秒間，均揭露買進價為
    漲停價27.05元（8時30分05秒至8時53分39秒）、27.00元（
    8時53分44秒至8時58分26秒）；取消委託後，買進價迅即降
    至8時59分之24.90元、24.95元。又當日9時0分開盤價25元
    較前1日收盤價24.60元上漲8檔，有同向之情形；又於盤中
    下單大量委託買進26筆計12,192仟股，復全部取消之情形。
    操作模式：開盤前30分鐘大量掛進標的股又取消，該日開盤
    價同向走高< 11/12開盤價25.00元升8檔>，連動認購權證進
    向上報價之際，有利操作大量賣出認購權證部位。」然被告
    在盤前取消買單後，雖然買進價由漲停迅降至24.95元，但
    當日開盤仍為25元，且較前日收盤價上漲8檔，如此可知在
    盤前上漲力道並非純為被告買單所致，該檔股票盤勢本為上
    漲，被告取消買單在當日開盤價仍高8檔，難認有受被告行
    為之影響，是被告亦非無可能是因為判斷盤勢而在盤前試探
    大盤走勢。是被告雖有在11月12日開盤後大量賣出認購權證
    ，亦非無可能是趁大盤走勢而為。況依被告11月12日之認購
    權證交易紀錄，該10時44分04秒之前交易價格不一，不知道
    嗣後有無向上報價。無法認定被告是在認購權證向上報價之
    前大量賣出。
10、11月16日
①、公訴意旨認「被告該日5筆大量賣單股向下成交（1648、1649
    、1650、1654）部分影響股價逐次下跌1檔3次」。然上開4
    筆有成交賣單委託價格僅低於當時揭示成交價0.05至0.1元
    不等，是否為連續低價售出，容有疑義，而成交張數亦與總
    委託張數有所差異，甚至僅有成交35張，足見該檔股票供需
    仍由自由市場所決定，是上開股價向下跌，是否俱為被告所
    導致（被告成交量不大），抑或是當時亦有投資人同向以該
    價格出售股票而造成下跌，難認被告有操縱行為。
②、又公訴意旨附表影響情形雖記載「連續多筆大量高價買單，
    委託單1750買單成交影響股價上漲3檔，收盤前連續多筆大
    量高價買單又全部取消，收盤價24.40上漲4檔」。然上開各
    筆委託買單（即1750至1854）僅有1750、1853成交，該成交
    亦可能是市場供需所致，被告並未在成交後立即取消委買單
    ，直至13時26分07秒35才第1筆取消，委買價格亦未提出顯
    高於揭示成交價之價格，不能認被告是為企圖充高股價，而
    不具在市場上進行真實交易之真意。再觀察被告在盤前取消
    公訴意旨所認為之「高價」買單後，收盤價仍為上漲達4檔
    ，如此可知在收盤前上漲力道並非純為被告買單所致，該檔
    股票走向本為上漲，被告取消買單難認有影響市場交易價格
    之虞。並未因被告取消而影響成交價下滑之證明，無法認為
    被告是操縱行為。
11、11月17日公訴意旨及交易分析書認被告「於開盤前30分鐘以
    漲停價或高價大量委託買進標的華亞科股票74筆計34,847仟
    股（其中漲停價委買43筆計20,860仟股〈以漲停價26.80元委
    買43筆計20,860仟股部分，係於8時30分02秒，分40筆，每
    筆499仟股，共19,960仟股，及於8時41分57秒及8時42分01
    秒，分3筆，每筆300仟股，共900仟股；上開委託，使11/17
    開盤前，自8時30分05秒至其取消委託單（8時56分18秒取消
    900仟股、其餘於8時58分31秒至44秒取消）前之8時58分30
    秒間，均揭露買進價為漲停價26.80元；另有接近漲停價委
    買4筆計514仟股，亦於8時58分全部取消），其他高價24.75
    元至25.60元於8時59分取消；取消委託後，買進價迅即降至
    8時59分42秒至57秒之24.85元。當日開盤價24.85元（開盤
    成交量949仟股）較前1日收盤價24.40元上漲9檔，有同向之
    情形，隨即陸續於09時01分24秒至09時31分38秒間下單大量
    賣出90檔認購權證。操作模式：開盤前30分鐘大量掛進標的
    股又取消，該日開盤價同向走高（11/17開盤價24.85元升9
    檔），連動認購權證買進向上報價之際，有利操作大量賣出
    認購權證部位」。然被告在盤前取消買單後，雖然買進價由
    漲停降至24.85元，但當日開盤仍為24.85元，且較前日收盤
    價上漲9檔，如此可知在盤前上漲力道並非純為被告買單所
    致，該檔股票盤勢本為上漲，被告取消買單在當日開盤價仍
    高9檔，難認有受被告行為之影響，是被告亦非無可能是因
    為判斷盤勢而在盤前試探大盤走勢。是被告雖有在11月17日
    開盤後大量賣出認購權證，亦非無可能是趁大盤走勢而為。
    ㈡、聯發科股票及以其為標的之權證1 、8月11日
①、被告使用吳陳秀足、吳德榮帳戶在105年8月11日12時56分37
    秒至13時10分30秒以8筆委託賣單，公訴意旨雖認被告連續
    大量低價賣單標的股向下成交，影響股價逐次下跌1檔，有
    利低價買進認購權證，而在1972、1973委託賣單連續大量低
    價賣單標的股抑制股價，連動認售權證賣出向上報價前，有
    利先低價買進認售權證」。然1736至1743委託單所委託之張
    數為30、15、25、15、15、65張，與被告同日以吳陳秀足帳
    戶在收盤前之買單（各筆為150張）相較，數量顯有差異，
    惟此亦經公訴意旨認為係大量買單，則何謂大量已有疑義。
    又被告各筆委託賣單委託時揭示之成交價為247至246.5元不
    等，其中1737、1741更與當時揭示成交價相同，是雖有往下
    出委賣價格之情形，然均差距僅0.05元，其中有成交價相同
    及價格差距不大之情形，是否為連續低價售出之要件相符，
    實有疑問。又依被告同日之1972、1973委託賣單而言，其委
    託時揭示之價格為248.5、249元，以8月11日而言，被告上
    開2筆賣單，可知被告在1743賣單後，該聯發科股票已有上
    漲，是被告1736至1743之賣單是否足以操縱股價在一定區間
    或持續下跌？又1972、1973委託賣單雖經認被告該行為在連
    動認售權證賣出向上報價前，有利買認進認售權證。但依起
    訴書附表六，被告交易以聯發科為標的之認售權證時間為13
    時10分27秒至同日13時10分28秒，這區間成交價格雖有往下
    成交，但是無從得知嗣後認售權證是否確有賣出向上報價。
    實不能認被告是在向上報價前操縱並趁低價買入認售權證，
    此部分說明欠缺。
②、另「被告在8月11日盤中以低於或當時揭示成交價買進34筆計
    5,050仟股、收盤前5分鐘以高前1盤248.50元5檔價格251元
    買進4筆計600仟股（使收盤前模擬成交價，在其13時29分取
    消委託前均揭示250元），復全部取消，當日收盤價248.50
    元，較前1盤248.50元持平」。然被告委託單雖有使模擬成
    交價往上，但究非實際成交價，有無影響實際成交價仍應以
    之後交易價格為準，被告在先後4秒時間下單後又取消委託
    ，在取消委託前被告之高價買入委託不無可能因撮合後而導
    致高於揭示成交價價格成交，故被告在考量利益後，4秒後
    取消委託，難認並非基於其股票市場漲跌預見之判斷所為，
    無法逕論刻意拉高模擬成交價，使一般投資人追進。況該日
    收盤價與前一盤持平，難認有何得以拉抬或壓低而影響該公
    司股價之事實。2 、8月12日公訴意旨及交易分析意見書內
    容認為「以起訴書附表四，認被告在8月12日以委買聯發科
    股票經過，顯示開盤前30分鐘以高於前1日8/11收盤價248.5
    0元價格（251.50元至258.50元）買進11筆計791仟股（係於
    8時30分03秒至8時47分25秒間委託輸入，於8時59分17秒至5
    3秒間全數取消委託），取消委託前揭示模擬成交價最高達2
    58.5元至253元，開盤價250元，較前一日收盤價上漲3檔，
    有利其連動大量賣出認購權證，再連動權證發行商避險賣出
    聯發科股票走跌，有利操作大量賣出認售權證」。然被告上
    開模擬委託是否使模擬成交價往上之原因，8月12日之附表
    四影響情形並未說明詳細，且開盤後該股股價亦屬上漲，顯
    示該個股本可能因其他市場因素而走高，並非純為被告所影
    響。是被告觀察此個股走向而依其策略買賣權證，難認有不
    法。另被告買賣權證是否定可掌握並確定發行商會相應做避
    險（賣出聯發科股票），或是採取其他避險措施，猶有未定
    ，則無法逕論被告可以事先操縱股價，並掌握券商策略來從
    中獲利。
3、 8月16日
①、公訴意旨雖認被告「在8月16日大量買進標的聯發科股票之認
    購權證後，連動標的聯發科股價走高之際，即陸續逢高賣出
    聯發科股票。操作模式：大量買進認購權證，連動權證發行
    商避險買進標的股向上成交、走高之際，有利逢高操作賣出
    標的股。被告先在標的聯發科股票12時40至50分間成交價為
    246.50、247元屬相對低檔時，連動該檔流動量提供者賣出
    最低報價於12時40分06秒為4.13元，於12時50分25秒下單買
    進該檔權證（註：其於12時50分25秒至12時50分29秒間下單
    買進成交83檔認購權證計11,520仟單位後，發行商權證避險
    專戶買進標的聯發科股票，由12時50分24秒成交價為247元
    ，逐檔升至12時50分50秒之248.50元，連動該檔流動量提供
    者賣出最低報價於12時50分51秒為4.29元。），買到較低價
    格」。然證券交易市場並未禁止投資人大量買進或賣出權證
    規定，且被告買進權證之價格亦是經由當下權證市場供需交
    易價格而定，並非被告操縱至某種特定價格後才買進，是被
    告在資金許可下，是否可僅以被告購買的權證數量較高，認
    定其有意藉此影響聯發科股票之價格。又被告雖有以1458至
    1581賣單賣出聯發科股票，然委託與交易張數不多，總僅有
    成交35張，於此更難認被告係為在聯發科股票獲得大量不當
    利益而以權證市場交易來操縱股價行為。
②、被告雖於「8月16日收盤前5分鐘以高於前1盤248.50元5檔價
    格251元買進4檔計600仟股，復於13:29:57全部取消，公訴
    意旨及交易分析意見書認被告使當時模擬成交價揭示為250
    元（高於前1盤13:24:55之成交價248.50元3檔），當日收盤
    價249.50元，較前1盤248.50元上漲2檔，有同向之情形；另
    取消買單時，反向於13:29:17以高於當時揭示成交價248.50
    元之1檔價格249元賣出15仟股，收盤以高於前1盤248.50元
    之2檔價249.50元賣出成交」。然被告上開委託價格雖有使
    模擬成交價往上，但並非實際成交價，上開之後成交價往上
    是否全為被告以較高價格委託買進造成，或是其他投資人亦
    是本於其等投資判斷下單並實際成交後之結果，上開說明之
    基礎未見。亦即以當日收盤前成交交易價格顯示係較被告當
    日首筆買單而言是高1元，股票價格是往上的，這是否亦可
    能是整體市場實際交易之價格所致，倘被告有意以追高模擬
    成交價來誘使其他投資人以高價購入，被告應在價格往上時
    繼續出售聯發科股票，然被告當時僅成交15張，並在該價格
    認未達251元時全數取消委託，則被告是基於操縱之意圖或
    是本於投資判斷進行下單取消，難以速斷。
4、 8月17日
①、公訴意旨及交易分析意見書認為「被告在8月17日於開盤前30
    分鐘內以高於前1日8/16收盤價249.50元之253元至263元不
    等價位，分15筆計買進900仟股（係於8時30分02秒至8時44
    分44秒委託輸入），上開委託，使8/17開盤前，自8時30分0
    5秒（揭示模擬成交價為263元）至其於8時58分10秒開始取
    消委託單前之揭示模擬成交價為256元，全部取消委託後，
    模擬成交價迅即降至8時59分57秒之249.50元，又當日9時0
    分開盤價為249.50元，較前1日8/16收盤價249.50元持平；
    又於盤中下單委託買進4筆計550仟股、賣出6筆計900仟股，
    復全部取消之情形。而認定被告上開盤前模擬撮合情形有影
    響模擬成交價走向」。但查，被告取消委託均是在開盤前，
    其他投資人利用上開模擬交易制度可見取消委託後模擬成交
    價格變化，亦可進行委託買賣單調整。且當日開盤價為249.
    5元，與前一日收盤價持平，則其他投資人是否有因被告上
    開行為而受誘使，更難認定，亦無法認為被告上開是要影響
    交易價格而為。況交易分析意見書亦認被告無影響標的聯發
    科股票成交價，要難為被告不利之認定。
②、另公訴意旨認被告「在8月17日633之買單，是因大量賣出標
    的聯發科股票之認購權證後，即融券回補買進標的股聯發科
    股票。被告操作模式：大量賣出認購權證，連動權證發行商
    避險賣出標的股向下成交、走低之際，有利逢低操作融券回
    補買進標的股。開盤後標的聯發科股票成交價走高介於249
    元至253.50元間，連動該檔流動量提供者買進最高報價由09
    :03:35之4.47元向上至09:20:24之4.64元，於09:23:01下單
    賣出該檔權證，賣到較高價格4.64元」。然查證券交易市場
    並未禁止投資人大量買進或賣出權證規定，且被告買進權證
    之價格亦是經由當下市場就聯發科股票供需交易價格而定，
    並非由被告操縱股票至某種特定價格後才買進，而公訴意旨
    所謂連動權證發行商避險賣出標的股向下成交之說法，卷內
    並無相關佐證可以認定券商有賣出之資料，或是因被告操作
    而賣出。又券商為法人投資人，其為了避險所為之行為，被
    告雖可能可以依其股市交易經驗而推測，但實難加以操縱或
    實際掌握，無法遽論被告所為足以影響交易市場有價證券之
    價格。況開盤後聯發科股價成交價走高，亦可能是其他投資
    人買入該股票所致，因而帶動該標的權證價格走高，被告縱
    以高價賣出，亦難認非屬市場供需自由經濟現象。
5、 8月19日
①、公訴意旨認被告「於8月19日，13時20分27秒以當時成交價（
    246元）之委託價委託賣出100仟股，於收盤13時20分42秒至
    13時20分47秒間以246元賣出成交46仟股（未成交餘量54仟
    股於13時20分55秒取消）。（註：上開1筆賣出委託單成交2
    46元後，即於13時20分53秒至13時20分54秒同時下單買進95
    檔認購權證計11,524仟單位。），上開1筆委託之成交價，
    與前次成交價係以當時成交價成交。雖認其在①在1筆賣出標
    的聯發科股票委託單成交後，即同時下單大量買進認購權證
    。而其賣單標的股，連動認購權證賣出持平報價之際，有利
    操作大量買進認購權證部位」。但被告上開第1筆委託單即
    是當時成交價，卷內未見說明當被告此時下賣單成交前，該
    檔股票正欲向上，是因被告行為才持平，被告有所操縱才使
    股價持平，是無法認為被告有任何操縱行為，且被告係在持
    平報價時購入權證，益難認被告有藉此操縱權證或股票之交
    易價格。
②、另公訴意旨認被告「於收盤前以當時揭示成交價委託買進標
    的聯發科股票11筆計1,650仟股，復全部取消；收盤前5分鐘
    以高於前1盤246元5至8檔價格（248.52元至250元）買進5筆
    計700仟股（使收盤前模擬成交價在其13時29分取消委託前
    揭示介於246.50元至249元間），復於13時29分全部取消，
    當日收盤價245元，較前1盤246元向下2檔，未有同向之情形
    」然該日依交易意見分析書記載，亦認未影響標的聯發科股
    票成交價，是被告縱有多筆高價買單後取消情形，然實際並
    未成交，亦難認為有刻意拉抬成交價情事。
6、 8月22日
①、公訴意旨及交易分析意見書認被告「在8月22日交易特徵為在
    5筆（0475、0476、0478、0483、0486）買進標的聯發科股
    票委託單向上成交4檔後，即下單大量賣出認購權證及同時
    買進認售權證。操作模式：大量買單標的股有利股價向上，
    連動認購權證買進向上報價、認售權證賣出向下報價之際，
    有利大量賣出認購權證及買進認售權證部位之操作」。但上
    開各筆之委託金額為246、246.5、247、247.5元不等，雖第
    1、2、4筆高於委託時揭示成交價0.5元，但3、5筆係符合當
    時揭示成交價，是雖有多筆買單，但這種情形是否符合連續
    高價買入，容有疑義。況上開各筆委託數量和實際成交張數
    並非全然一致，益證被告上開買單並不影響市場關於該股票
    之正常供需，其他投資人亦會基於各自判斷而選擇是否買入
    或售出。是交易分析意見書雖認被告於9時19分49秒至9時20
    分23秒間以5筆委託買進標的聯發科股票，成交價由9時19分
    46秒之245.50元向上至9時20分27之247.50元，上升4檔之際
    ，連動該檔流動量提供者買進最高報價由9時19分52秒之3.7
    5元向上至9時20分28秒之4.01元，即於9時20分34秒下單賣
    出該檔權證，賣到較高價格4.01元。亦不能排除是市場在交
    易正常供需及買賣價格漲跌後，被告依其投資正常判斷所為
    賣出行為。
②、被告當日「以2筆（0926、0928）賣出標的聯發科股票委託單
    成交向下2檔，即下單大量買進認購權證。操作模式：賣單
    標的股向下成交、走低，連動認購權證賣出向下報價之際，
    有利低價買進認購權證部位之操作」。但上開各筆之委託金
    額為245、244.5元不等，但僅0926賣單係低於當時委託價0.
    5元、0928則與當時委託價相同，且僅有2筆賣單，但這種情
    形是否符合附表影響情形欄所載「連續低價售出」，容有疑
    義。況上開各筆委託數量和實際成交張數並非全然一致，益
    證被告上開賣單並不影響市場關於該股票之正常供需情形，
    其他投資人亦會基於各自判斷而選擇是否買入或售出。又被
    告雖以2筆委託賣出標的聯發科股票，但成交價向下降2檔是
    否全為被告上開賣單導致，容有疑義。而被告是實際進行買
    賣，市場上有買家依正常交易購入，縱有導致股價下跌，要
    屬正常，被告因而下單並以較低價格買進該檔權證。亦不能
    排除是市場在交易正常供需及買賣價格漲跌後，被告依其投
    資判斷所為賣出行為。
③、公訴意旨又認「被告在委託賣出標的聯發科股票之際（即109
    7至1098賣單），同時買進認售權證。其操作模式：賣單標
    的股抑制股價，連動認售權證賣出向上報價之前，有利先低
    價買進認售權證部位之操作」。然當時該1097、1098委託買
    價為246、246.5元，當時揭示成交價為246元」。倘被告要
    以賣單抑制股價，何以委託價為較高246.5元，且又在下單
    後10秒取消1098賣單，無法實際成交，已難認被告有操縱股
    價意圖。又被告1097之賣單委託張數為60張，交易分析書更
    未提及屬大量情形，則被告以此數量是否可以達到操縱股價
    亦生疑問。且賣出之前被告買入認售權證之價格為2點多、1
    點多、0點多之間，價格不一（附表六第4頁），則被告買進
    認售權證部分，是否確實利用在權證市場認售權證賣出向上
    報價前（有無嗣後向上報價）、被告購入認售權證是否確屬
    低價，均生疑義。
④、另被告於「開盤前30分鐘以高於前1日8/19收盤價245元價（2
    48元至259元）買進21筆計830仟股（係於8時30分01秒至8時
    53分09秒間委託輸入，於8時59分01秒至56秒間全部取消委
    託），使開盤前模擬成交價最高達259元，於8時58分時仍達
    252元，取消委託後，當日開盤成交價245元，較前1日8/19
    收盤價245元持平：盤中委託賣出標的聯發科股票2筆計40仟
    股，買進88筆計11,550仟股，復全部取消；收盤前5分鐘以
    較前1盤243元高6檔價格246元買進4筆計600仟股（使收盤前
    模擬成交價，在其13時29分取消委託前揭示介於244元至245
    元間），復於13時29分全部取消，當日收盤價242元，較前1
    盤243元向下2檔，未有同向之情形。操作模式：開盤前30分
    鐘大量掛進標的股又取消，使該日模擬開盤價同向走高，俟
    連動認購權證買進向上報價之際，有利操作大量賣出認購權
    證部位」。被告盤前高價委託買單，委託雖有使模擬成交價
    提高，惟取消後始開盤成交價與前一日持平，難認有使其他
    投資人追價跟進情形操縱股價行為。至被告有「連動認購權
    證買進向上報價之際，有利操作大量賣出認購權證部位」之
    說法，被告在8月22日賣出認購權證係當日9時11分11秒開始
    ，已在股票市場開盤後，則被告賣出認購權證是否係基於其
    取消買入（最後一筆8：59：56）之委託單所致，或是在開
    盤後因應股票市場變動所為之投資判斷，容有疑義，不能逕
    認二者有相關。又被告收盤前以高6檔價買進後又取消，當
    時區間揭示成交之股價為245至243元，是往下跌，股價並未
    有同向（即上漲）情形，如此實難認為被告有因該較高價格
    買進而使該檔股票股價有受不當哄抬情形。另被告在股票12
    時33分24秒至34分間成交價為243.50元，連動該檔流動量提
    供者賣出最低報價，於12時33分35秒向下至3.57元，被告於
    12時42分21秒下單5檔該檔權證，買到較低價格3.57元。然
    依起訴書附表四第4頁，被告在此區間並未進行任何股票交
    易，自難被告買到較低價格權證非基於股票市場正常買賣連
    動價格波動所得。
7、 8月23日
①、公訴意旨認被告「8月23日，被告有於開盤前30分鐘內及盤中
    大量掛進買進委託單，復全部取消之情形，如下：前30分鐘
    以高於前1日8/22收盤價242元價格（245元至251.50元）買
    進13筆計700仟股（係於8時30分02秒至8時49分49秒間委託
    輸入，於8時59分20秒至57秒間全部取消委託），使開盤前
    模擬成交價最高達251.50元，於8時58分時仍達248元，取消
    委託後，當日開盤成交價242.50元，較前1日8/22收盤價242
    元上漲1檔，有同向之情形」。雖然公訴意旨及交易分析書
    認為被告操作模式是在開盤前30分鐘大量掛進買進標的股又
    取消，使該日模擬開盤價同向走高，俟連動認購權證買進向
    上報價之際，有利操作大量賣出認購權證部位，但是被告取
    消委託買單後，當日開盤價仍是上漲情形，且與前日收盤價
    上漲1檔，可知被告之買入委託單雖可能造成模擬成交價往
    上，但被告取消後，成交價並未因此急速下跌，成交價仍是
    往上，該聯發科市場走向亦呈現看漲方向，於此難以認定該
    模擬成交價往上均是被告掛進買進委託單之故，亦不能排除
    是其他投資人共同看漲掛買單所為，是被告於基於此投資判
    斷方向（與其他投資者相同）而賣出認購權證，難認屬係被
    告刻意影響交易價格後，所進行之異常交易。況被告在8月2
    3日除大量賣出認購權證外，亦有大量賣出認售權證情形，
    然此部分操作未見交易分析書予以綜合考量說明，亦不足認
    定被告要藉盤前取消委託之操縱行為來自權證市場不當獲利
    。
②、另被告在「盤中委託買進標的聯發科股票171筆計24,851仟股
    ，復全部取消」。此部分交易分析書則未論有何影響交易價
    格情形。又交易意見分析書雖認本日開盤後標的聯發科股票
    成交價走高，09時54分至09時55分08秒間標的聯發科股票成
    交價為245.50元，連動該檔流動量提供者買進最高報價向上
    於09：54:45之3.76元，於9時55分5秒下單賣出該檔權證，
    賣到較高價格3.76元，但此亦可能是被告判斷股票價格走向
    後之行為，無法僅以被告賣到較好價錢，認定異常。
8、 8月25日
①、公訴意旨以被告「8月25日，被告有於盤中及收盤前5分鐘大
    量掛進買進委託單，復全部取消之情形，如下：①盤中委託
    買進標的聯發科股票121筆計17,700仟股，復全部取消。②收
    盤前5分鐘以高於前1盤243元8檔價格247元買進6筆計800仟
    股（使收盤前模擬成交價，在其13時29分取消委託前揭示介
    於245.50元至246.50元間），復於13時29分全部取消，當日
    收盤價同向走高，有利次日開盤走勢（8/26開盤價244.50元
    升1檔）及低價買進認購權證部位之賣出操作」。然於①部分
    並未提及有何影響交易價格之虞。而當日收盤價在被告取消
    委託後仍同向走高，足見當日盤勢是看漲情形，則收盤價同
    向走高是否全為被告大量掛進買入委託單所生，不無疑問。
    且被告在8月25日以2.13元買入認購權證，在8月26日開盤後
    之9時06分以0.96、0.81不等價格賣出，是被告是否有交易
    分析書所認低價買進認購權證及有利賣出操作情形，似需再
    多說明。
②、又交易分析書認為被告「於聯發科股票12時34分間成交價為2
    42元屬相對低檔時，連動該檔流動量提供者賣出最低報價於
    12時34分26秒為3.30元，於12時34分54秒下單買進該檔權證
    （註：其於12時34分54秒至12時34分58秒間下單買進成交68
    檔認購權證計8,840仟單位後，由12時34分57秒成交價242元
    ，逐檔升至12時35分12秒至22秒間之243.50元，連動該檔流
    動量提供者賣出最低報價於12時35分13秒為3.45元），買到
    較低價格」。但12時34分時，被告並未進行任何股票買賣（
    附表四第4頁），上開聯發科股票低檔價格難認係被告所導
    致，被告當時在基於盤勢走向買到較低價格之認購權證，無
    法認定被告並非基於正常投資目的。
9、 8月26日
①、公訴意旨認被告「有於開盤前30分鐘內及盤中大量掛進買進
    委託單，復全部取消之情形，如下：①於開盤前30分鐘以高
    於前1日8/25收盤價244元價格（248元至256元）買進17筆計
    86 0仟股（係於8時30分02秒至8時48分34秒間委託輸入，於
    8時59分23秒至51秒間全部取消委託），使開盤前模擬成交
    價最高達254元，於8時58分時仍達250元，取消委託後，當
    日開盤成交價244.50元，較前1日8/25收盤價244元上漲1檔
    ，有同向之情形。操作模式：開盤前30分鐘大量掛進標的股
    又取消，使該日模擬開盤價同向走高，俟連動認購權證買進
    向上報價之際，有利操作大量賣出認購權證部位」。然於被
    告取消委託後股票成交價仍是上漲，足見當日盤勢是看漲情
    形，則開盤價同向走高是否全為被告大量掛進買入委託單所
    生，不無疑問。而被告非無可能確認盤勢走向後，依投資常
    理來賣出認購權證，此觀賣出委託時點於①09:06:59下單賣
    出成交1檔計50仟單位；②09:12:47-09:12:53間下單賣出成
    交2檔計249仟單位；③09:35:14下單賣出成交1檔計90仟單位
    ；④09:41:41-09:41:43間下單賣出58檔9,414仟單位；⑤09:4
    4:33下單賣出1檔26仟單位：⑥10:03:48下單賣出11檔924仟
    單位；合計賣出成交70檔計10,753仟單位。賣出之時間是在
    開盤後仍持續賣出，可知聯發科股票在開盤後是持續看漲，
    則被告取消買進委託單與其嗣後順利賣出認購權證是否有關
    連，更生疑問。
②、交易意見分析書雖認為「本日標的聯發科股票開盤成交價244
    .50元，較前1日8/25收盤價244元上漲1檔，開盤後走勢升降
    1-2檔，09時41分41秒至09時41分43秒間標的聯發科股票成
    交價為244元，連動該檔流動量提供者買進最高報價於09:41
    分03秒之3:47元，於09時41分42秒下單賣出該檔權證（註:
    其於09:41:41-09:41:43間下單賣出成交58檔認購權證計9,4
    14仟單位後，標的聯發科股票由244元，逐檔降至09時42分1
    8秒至28秒間之242.50元，連動該檔流動量提供者賣出最低
    報價於9時42分19秒為3.37元），賣到較高價格3.47元」。
    然被告在9時41分之後（即權證賣出報價往下）後，被告仍
    持續賣出權證，且單位亦較較高價格多，不能獨以被告曾有
    某筆取得較高價格，認其欲藉機不法謀利。
五、依上開華亞科和聯發科股及其等為標的的權證買賣已無法確
    認被告係為基於影響交易價格而操作之疑義。又證人乙○○於
    本院審理時證稱：「這些分析說明內容我主要分析是股票與
    權證之間的關係，他們的連動情形。我們分析主要就是觀察
    投資人，主要是看他的委託行為，我們把他描述出來。我當
    時沒有參考DELTA值，沒有列入四大指數前一天的收盤狀況
    或是同一天的股價或是較早開盤的期貨市場。（問：你做分
    析時有無同時比對分析同一個時間點，其他法人投資人或是
    其他自然人投資的交易狀況，比方剛才檢察官有問到11月2
    日12時19分，你有無同時比照其他法人、自然人投資概況？
    ）沒有，我們的分析主要是針對這二個帳戶。（問：一個投
    資人在做下單或是刪單的決定之前的決策，你有無辦法了解
    ？）這要看投資人的主觀。（問：從你分析的股票與權證的
    交易紀錄，客觀上來說有你辦法去推斷或是確認他做下單或
    是刪單作背後原因為何？）如果偶一當然很難判斷，但他是
    經常性的行為，我們可以大概推估，我是推斷」等語（本院
    卷二第377、378頁）。可知證人乙○○雖依其專業分析而推斷
    被告在股票及權證市場買賣交易間行為有異常，似非一般投
    資人會進行之操作模式，但是證人乙○○僅就本案二個帳戶做
    分析，並未同時參考其他交易資訊或其他同時期交易市場法
    人、投資人交易資訊。是被告雖然有因此企圖獲利而操作，
    但是是否為異常行為？或是本於其自身投資判斷來進行，其
    他投資者是否也會從事如此模式操作？有無遭被告不當影響
    跟進買賣，或是其他投資者也是本於其等投資判斷進行投資
    ，均有疑義，要無僅以證人乙○○交易意見分析書各部分推斷
    而遽下定論。
六、又證交所交易分析意見書明確記載：「投資人吳德榮及其配
    偶吳陳秀足等2 人於104 年11月2 日至30日期間（21個營業
    日），計有11月2 、3 、4 、5 、6 、9 、10、11、12、16
    、17等11 個 營業日有交易華亞科股票，買賣數量各12,134
    仟股，占該期間華亞科股票市場總成交量1,280,959仟股之
    比率僅0.94%，各日買賣數量占各該日華亞科股票市場總成
    交量之比率亦僅介於0.13 %至4.47 %間不算，所占比率不高
    。相對成交僅有104月11月3日1天382仟股」；「投資人吳德
    榮及其配偶吳陳秀足等2人於105年8月1日至26日期間（20個
    營業日），計有8月11、12、16、17、19、22日等6個營業日
    有成交紀錄，買賣數量各534仟股，占該期間聯發科股票市
    場總成交量113,196仟股之比率0.47 %，各日買賣數量占各
    該日聯發科股票市場總成交量之比率介於0.52%至7.52%間不
    等，所占比率不高，相對成交有105/8/22乙天50仟股」」（
    106年度他字第1255號卷一第208頁、106年度他字第1255號
    卷一聯發科第7頁），是被告進行華亞科、聯發科交易之股
    票數量所占比率確實不高，而華亞科、聯發科股票均為市場
    大型權值股，股價相對穩定，被告以上開交易模式及數量，
    是否可能操縱或影響上開兩檔大型股票價格之可能與能力，
    實有疑義，而被告在此可能性困難前提，是否主觀上仍自認
    可以影響價格來進場？公訴意旨未舉出各該期間其他投資者
    就本二標的股票之買賣進出情形，來說明上開股票之價格變
    化均為被告所導致，或是其他投資人因上開被告交易模式而
    確實有追進買入或售出，此外全然並無其他市場投資因素，
    似難認被告客觀上有上開交易或取消委託（不論盤前、盤中
    、收盤前），即論斷其有影響交易價格之意圖及行為。且亦
    未論述區別被告係製作交易資訊假象，而不是本於其投資判
    斷在證券市場之進出買賣之相關事證，在論證未明下，無法
    為被告不利判定。
七、又以證券市場盤前來說明，投資人於開盤前模擬撮合期間進
    行模擬交易以觀察市場動向或預期開盤走勢，乃屬一般投資
    者均可利用之方式及作法，而為模擬撮合機制本身之功能與
    目的即是資訊公開及透明。是在一般證券交易市場上，一般
    投資人非無可能於上午8時30分至9時整開盤前，利用上開模
    擬交易之方式進行買賣委託，藉由模擬撮合之結果預估市場
    走向，判斷當日各股票價格在開盤時開高或走低方向，藉由
    市場買賣盤力道之變化判斷當日市場交易狀況，以預測個股
    價格於開盤後可能之走向，進而做為開盤後對投資方向或策
    略擬定，在模擬交易之結果過程變動中一併進行多種金融商
    品投資標的搭配買賣。我國期貨交易市場設有開盤前2分鐘
    禁止刪除交易委託之制度，惟股票交易市場則無此限制，允
    許投資人於開盤前任何時間增加或刪除交易委託，益證股票
    投資人於模擬交易期間委託交易，並於開盤前出於投資判斷
    取消交易委託，本即為制度所允許。依卷內事證顯示，被告
    係進行股票、權證證券市場搭配買賣之極短線交易，期間會
    密集進出委託買賣股票及權證標的，是被告非無可能利用上
    開模擬交易制度做為其為其自身投資判斷之基礎，並於開盤
    前進場委託或取消之前之買賣委託，再於過程中評估來進行
    各項投資，且上開模擬交易為政府機關所設之制度，除被告
    外，其他投資人或券商亦可能和被告做相同的利用，以進行
    嗣後盤後或其他投資的搭配，公訴意旨未提出說明、比較其
    他投資人和被告利用上開模擬交易制度模式有何不同，來說
    明被告所做之盤前委託取消委託之方式有何異常。再者，櫃
    買中心與證交所針對開盤前模擬撮合制度設有暫緩開盤之配
    套措施，如最後一盤模擬撮合成交價格與前一次模擬撮合成
    交價格漲跌超過3.5%時，即會延緩2分鐘開盤，以維護市場
    機制正常運作，此延緩開盤之配套措施是為了使個股價格得
    於延緩期間內以市場機制自行調整形成價格，不受人為操縱
    。但在被告盤前利用上開模擬撮合制度期間，並未見被告之
    下單、取消委託之行為有造成漲跌超過3.5%，致延緩開盤，
    如此要認定被告有刻意炒作或壓低股價，造成虛偽交易假象
    以影響交易價格情事，尚存疑慮。況證人乙○○、陳正斌於本
    院審理時證稱：「（問：在模擬市場掛單假如沒有做刪除的
    動作，就已經生效開盤之後可以直接進行撮合？）對。但在
    模擬市場裡面，他也保有權利說開盤之前，在沒有成交之前
    都可以取消。進入開盤之後，沒有撮合之前都可以取消」、
    「我們盤前試撮時會有價格出來，但那些並不是真正的成交
    價。在試撮合的價格與正式開盤的交易價格，理論上是不必
    然，因為還有5秒之間的差異性。大部分股票試撮合價格與
    開盤成交價一樣。一般投資人應該不會把試撮合價格當成是
    真正開盤後價格，因為每個投資人原則上來對制度瞭不瞭解
    是一回事，再來是說我對開盤價與試撮價格認知為何，他也
    要有一定認知，只是說只要投資人做股票有一定相對的經驗
    ，當然他會知道說那是的試撮，就是開盤的，當然他一定會
    區分。（問：如果我在開盤前掛的價格在開盤前就刪掉，這
    種單會否影響開盤後交易價格？）當然不會，因為假如說開
    盤前把它刪掉，就沒有參與開盤價的集合，沒有當然就不會
    形成開盤價。當天開盤價如果有漲跌，未必可以說這兩者一
    定有必然的關係，因為這有很多因素。每天都會有增刪單情
    形」等語（本院卷二第397、416、417、431頁），可知開盤
    前刪除模擬交易掛單是制度所許可，投資人並不會將模擬交
    易期間之價格視為開盤後成交價，則開盤時間後，個股成交
    價格若波動較大，自可能係受市場自然供需因素影響，難以
    判定與開盤前模擬撮合、盤前資訊揭露制度及被告盤前之下
    單、刪單一定有因果關係。
八、公訴意旨固以：被告利用大量買單、賣單買進、賣出華亞科
    、聯發科股票影響股價向上或向下成交，連動相關認購、認
    售權證向上、向下報價之際，下單委託買賣認購權與認售權
    證，再全數取消未成交之股票賣單、買單，以低價買進認購
    、認售權證部位後，再高價賣出認購、認售權證部位而獲取
    買賣差額云云。然證人陳正斌於本院審理時證稱：「權證發
    行人自營商為了要避險會買市場上的現貨股票；今天投資人
    買了認購權證，發行人一定要去避險，這個避險原則他可以
    相同對去買進股票或是其他權證」等語（本院卷二第410、4
    20頁）、證人吳仁傑於本院審理時證稱：「在券商避險的或
    是策略裡面，除股票現貨也可以買股票期貨，我也可以買別
    人發行同樣標的的權證。投資人為了要避險同時買權證跟股
    票，這樣跟券商為了要避險買現貨或是其他券商發行之權證
    概念相同」等語（本院卷二第440頁）。自營商、券商或法
    人投資人也會互相搭配股票與權證兩種工具來避險、投資人
    以不同投資標的搭配交易的模式與券商或法人投資人的避險
    與投資概念相同。又證人乙○○於本院審理時亦證稱只要自然
    人的徵信額度足夠，則自然人與法人的交易條件並無不同等
    語（本院卷二第395頁）。可知在我國證券或金融交易市場
    自然人與法人投資人進行投資之規範並無二致，只要投資人
    的交易額度足夠，即可進行買賣交易，是以，被告以自然人
    身分進行前揭策略性交易，並搭配多種交易標的進行多元性
    投資獲利，亦可能與證券發行商與法人投資人之投資策略相
    同，此觀交易分析書曾註明券商亦會在股票價格有波動時進
    行權證買入或售出，於此更難認被告有因量大或股票市場與
    權證市場價格相應漲跌時，進行投資買賣，有何違法。且我
    國證券交易市場並未規定或限制投資人之買賣股票數量或金
    額，亦未限制在進行撮合成交前不得取消委買、委賣委託單
    。被告是以進行股市投資為業之人，非無可能係依據其觀察
    市場交易趨勢後，進而搭配多種交易標的組合來進行投資，
    是其抗辯以現股部分之交易則多以當沖之方式賺取高低價差
    之利潤，或是因避險目的而運用認購權證、認售權證券及融
    券賣出之股數，進行不同交易標的之買賣委託搭配之說法，
    公訴意旨並未提出其不可採信之論理。如認被告係單日因自
    己投資目的及獲利而進場交易，雖同時形成權證市場價格變
    化，被告相互前後搭配短線買賣，此均屬證券市場自由經濟
    之範疇，是否可以該片面、特定時點之買賣即論被告即有要
    影響交易價格，使市場供需自由價格之形成受到不當干擾或
    操縱，實有疑問。
九、證人陳正斌於本院審理時再證稱：「二個行為在制度上來說
    是會有形成這樣的情形發生，因為我買了權證，權證發行人
    要去避險，所以你會買進股票，但是他買進股票，看起來兩
    邊都是多，但是就權證發行人來講來是屬於避險，但我這邊
    買進權證，不管他目的在哪裡，我是做交易，但因為制度設
    計上我買了權證你就是要做避險，這樣的交易模式在我們交
    易組的交易制度沒有禁止，制度本來就可以這樣。（問：如
    果投資人預判股票會下跌，他先融券賣出獲得利差，現行制
    度有禁止嗎？）沒有。這個交易模式是屬於撮合時間的秒差
    所造成的議題，這我不是說它有無違反任何規定，我只能說
    它是二邊不同的交易機制結合在一起，制度原則上是中性，
    當時後來來說就是針對類似這樣的情形，當然公會已經在反
    應有這樣的時間差，可能對權證發行人有某種程度的影響。
    當時交易組認為這二套平行交易制度是所允許的交易行為」
    等語（本院卷二第410至411頁）。依證人陳正斌所證，投資
    者或權證發行人本會利用權證或股票買賣二個交易制度做相
    互搭配，不論是為避險，或是投資者係為交易獲利，且依其
    證詞內容可知這應非屬罕見或異常行為，始會造成影響而由
    公會提出討論。被告知悉權證發行人操作模式而在買賣股票
    時亦以權證搭配以避險，或是因與券商進行相反操作而獲利
    ，在被告交易當時既係可被接受的做法，至於雖然嗣後因時
    間差在二個交易市場進出獲利造成影響，而有被討論，但終
    不能認為被告係以不法意圖為不當操作。
十、公訴意旨認本案涉及之法條構成要件為連續高價買入、低價
    售出，然起訴書所指被告買賣股票之委託單，無法認定皆屬
    低價或高價時，已難認符合該款要件。又觀被告上開交易華
    亞科、聯發科股票期間，均有單日買賣進出多筆，但公訴意
    旨之認定被告有連續高價買入、低價賣出或操縱股價以影響
    股市或權證市場價格，均是自單日交易過程切斷被告之買賣
    行為，並獨就所割裂特定時點部分來論斷被告有操縱股票股
    票以獲取股票或權證利益，推認被告多筆交易有拉抬、壓低
    股價之嫌云云。但公訴意旨認被告在華亞科股票及權證、聯
    發科股票及權證之期間各係構成接續犯為一行為，自應以被
    告行為期間整體來看被告之交易模式始為完整，但在被告單
    日可能具有買或賣交易或委託、取消委買賣情形下，單日整
    體或以難論係「連續高價買入」、「連續低價售出」或其他
    何種操縱行為，何以可以認為被告係接續的以高價買入或低
    價售出來影響股價，或是操縱行為，並在所指華亞科、聯發
    科股票交易期間各成立為一行為。公訴意旨僅以標的股票為
    客體，認定該2檔股在各期間內受到被告不法影響，但被告
    所為符合何款要件，並不明確。整體而言，被告交易行為在
    華亞科股票及權證市場、聯發科股票及權證市場，期間似難
    認有遭被告刻意一再以高價哄抬或以低價壓低，或操縱影響
    交易價格，或形成該2檔股票交易熱絡，並形成市場供需價
    格不公平之情形。被告雖在股票盤中交易、或取消委託，甚
    至有以單幾筆權證買入較低金額、或售出權證較高價格，但
    仍不能逕擷取被告部分之買賣交易紀錄，指訴被告係為操縱
    股價之目的而進行，而全然排除被告所為每一筆交易委託或
    取消交易委託、或購買權證，係被告依照自身策略、經驗、
    觀察市場因素所進行之短線投資可能。十、又證交所及櫃買
    中心對於收盤前亦有模擬撮合資訊揭露制度一  ，並於收盤
    前5分鐘揭露模擬撮合後之最高1檔買進價格及最低1檔賣出
    價格，惟於收盤前13時29分至13時30分間，如特定股票任一
    次模擬撮合成交價格與前一次模擬撮合成交價格漲跌超逾3.
    5 %時，則該股票將不進行收盤撮合，延緩2分鐘收盤，該2
    分鐘內接受新增、取消或修改委託，至13時33分停止接受委
    託並收盤，該段時間內持續揭露模擬成交價格、成交張數及
    最佳5檔申報買賣價格、申報買賣張數等資訊，以期自動調
    整形成公平價格，不受人為方式之影響，更避免市場機制遭
    人為方式蓄意操縱而影響股票價格之形成。是又本件被告在
    上開華亞科股票、聯發科股票收盤前有大量委託後又取消之
    行為，但被告之取消後該檔股票在收盤前亦呈現同向上漲或
    下跌走向，是難認被告係以上開方式來操縱該2檔股票。被
    告非無可能係觀察個股最後一盤之買賣盤力道變化來進行委
    買賣及取消，以評估翌日個股開盤走勢，以同時做為隔日股
    票或權證投資之參考。且被告在收盤前之操作，並未造成上
    開收盤前模擬撮合成交價格漲跌逾3.5%而延緩收盤，該個股
    收盤情形若仍有較大漲跌波動，亦可能係於基於其他投資者
    操作買賣形成市場自然供需因素所造成，難認係單一被告投
    資人以不當行為操縱所致。公訴意旨無法說明或排除被告係
    基於正當投資方式及目的為操作，或提出事證證明當日被告
    收盤前行為之際，並無其他投資法人或自然人從事相同買賣
    取消委託行為，實不能僅以被告於收盤前有客觀交易委託與
    取消交易委託之行為，逕行推斷被告所為，即係出於拉抬或
    壓低股價之不法意圖所為。十、再按「本公司於所設之證券
    集中市易市場發現有價證券之交二  易有異常情形達一定標
    準時，為提醒投資人注意，得將其名稱及交易資訊之內容於
    市場公告。」，臺灣證券交易所股份有限公司實施股市監視
    制度辦法第3條定有明文；次按「本公司於每日收盤後，即
    分析上市有價證券（不含外國債券、政府債券、普通公司債
    ）之交易，發現有下列情形之一時，公告其交易資訊（漲跌
    幅度、成交量、週轉率、集中度、本益比、股價淨值比、券
    資比、溢折價百分比、借券賣出數量等）：十、最近一段期
    間之累積週轉率明顯過高者」；「本要點第四條第一項第十
    款「有價證券最近一段期間之累積週轉率明顯過高者」，係
    指有價證券當日同時達下列各款情事者：一、最近六個營業
    日（含當日）之累積週轉率超過百分之五十，且其累積週轉
    率與全體有價證券依本款規定計算之平均值的差幅在百分之
    四十以上。二、當日週轉率百分之十以上，且其週轉率與全
    體有價證券依本款規定計算之平均值的差幅在百分之五以上
    。」臺灣證券交易所股份有限公司公布或通知注意交易資訊
    暨處置作業要點、公布或通知注意交易資訊暨處置作業要點
    第四點異常標準之詳細數據及除外情形」中第4條第1項第10
    款、第11條規定明確，足見主管機關認定證券市場是否有異
    常活絡之情形，其中之一係以該證券交易之日週轉率達10%
    時為準。而本件交易分析意見書記載「華亞科股票於分析期
    間之交易作業無達該作業要點所定標準而列為注意股票或採
    取處置措施之情形」、「聯發科股票於分析期間之交易無達
    本公司『公布或通知注意交易資訊暨處置作業要點』所定標準
    而列為注意股票或採取處置措施之情形，可知公訴意旨所指
    被告交易指訴期間，華亞科股票之日週轉率平均為1.18%，
    聯發科股票之日週轉率平均為0.36%，均未達前揭作業要點
    所訂標準而有列為注意股票或採取處置措施之情形，（106
    年度他字第1255號偵一卷第205頁、106年度他字第1255號卷
    一聯發科第4頁），在被告之交易並未造成華亞科、聯發科
    股票價格異常波動，難認被告客觀上有製造不實資訊或造成
    市場交易活絡之情形，來影響他人投資判斷之可能性。十、
    公訴意旨又以富邦綜合證券股份有限公司（下稱富邦證券公
    三  司）107年8月7日富證管發字第1070001785號函，指稱
    富邦證券公司提供客戶下單之電子交易軟體具有「證券下單
    暫存夾」之功能，該功能可由客戶預先設定買賣商品及委託
    條件，並將事先設定之多筆委託單採批次方式傳送該公司，
    有可能達到一秒完成多筆委託，被告下單委託買賣華亞科公
    司、聯發科公司之股票或認講權證、認售權證等交易均有同
    秒內有多筆委託下單之情事，認定被告所為交易均係事先預
    設輸入委託，而非觀察盤勢變化後下單。然依公訴意旨所指
    被告下單委託買賣華亞科公司、聯發科公司之股票或認講權
    證、認售權證等交易均有同秒內有多筆委託下單之情事，且
    是事先設定，指出被告同秒多筆委託下單包括股票及相應之
    權證，則其在交易分析書中所指出被告先有股票異常買賣，
    俟價格隨之變化時再藉此趁權證報價漲跌時再買賣權證之論
    點，是否可成立，更生疑義。是被告事先設定相應交易委託
    並多筆委託，非無可能係被告觀察前一日或開盤前各項市場
    因素判斷個股開盤後漲跌走向後，點選送出自身先前計算、
    設定之交易委託。此部分不足做為被告操縱股價意圖之證據
    。
伍、綜上所述，本件交易分析書及證人乙○○雖就被告交易華亞科
    股票、聯發科股票及該2檔股票為標的之權證交易分析，認
    定被告有證交法第155條第1項第4款、第7款等非法操縱股價
    之行為，但其評估之內容及推論仍有疑義，且基礎資料並不
    完整，被告行為無法即符合與上開條文之主觀或客觀構成要
    件，公訴意旨仍應再舉證說明被告之交易有操縱股價、造成
    股價異常波動及「引誘一般投資人追價買進或賣出華亞科、
    聯發科股票」，而有使證券、權證交易市場價格公平性受到
    影響。此外，復查無其他任何事證足認被告有何公訴意旨所
    指之犯行，本件既不能證明被告之犯罪，應為被告無罪之諭
    知。
據上論斷，應依刑事訴訟法第301條第1項，判決如主文。
本案經檢察官李宗榮提起公訴，檢察官吳梓榕到庭執行職務。
中　　華　　民　　國　 109　　年　　7 　　月　　30　　日
                  刑事第五庭  審判長法  官  陳振謙
                                    法  官  鄭銘仁
                                    法  官  劉怡孜
以上正本證明與原本無異。
如不服本判決應於收受本判決後20日內向本院提出上訴書狀，並
應敘述具體理由。其未敘述上訴理由者，應於上訴期間屆滿後20
日內向本院補提理由書狀（均須按他造當事人之人數附繕本）「
切勿逕送上級法院」。
                                    書記官  黃敏純
中　　華　　民　　國　 109　　年　　8 　　月　　5 　　日